【裁判字號】    94,易,782
【裁判日期】    951027
【裁判案由】    詐欺
【裁判全文】
臺灣臺中地方法院刑事判決               94年度易字第782號
公  訴  人  臺灣臺中地方法院檢察署檢察官
被      告  癸○○
            子○○
共      同
選任辯護人  徐文宗律師
上列被告因詐欺案件，經檢察官提起公訴（九十二年度調偵字第
二八０號），本院判決如下：
    主    文
子○○連續意圖供行使之用，而偽造有價證券，處有期徒刑伍年
捌月。變造之「賴春發」國民身分證上所黏貼之子○○照片壹紙
、偽造之「壬○○」、「己○○」及「賴春發」之印章各壹枚、
如附表一所示私文書及如附表二所示支票背面上之偽造「壬○○
」、「己○○」之署押及印文、聯邦銀行存款戶開戶申請暨約定
書上偽造「己○○」之署押、印文各貳枚及存款印鑑卡上偽造「
己○○」之署押壹枚及印文貳枚、上海銀行支票存款往來申請書
暨約定書之「立約定書人」欄內偽造「賴春發」之署押及印文各
壹枚，及偽造如附表三所示之支票，均沒收。
癸○○共同意圖為自己不法之所有，以詐術使人將本人之物交付
，處有期徒刑壹年貳月。
    犯罪事實
一、子○○係辛○○（業經本院通緝在案，另行審結）、癸○○
    之父，而辛○○及癸○○二人均明知其父子○○並未從事國
    際金融操作，其等三人所稱日本第一勸業銀行總行票號五七
    －六０二五Ｈ、面額日幣二百五十億元之本票轉帳兌換現金
    案（下稱第一勸業銀行投資案）係出於虛構不實，子○○竟
    仍與辛○○共同基於意圖為自己不法所有之常業犯意聯絡及
    行使偽造如附表一所示私文書之犯意聯絡，而癸○○則與子
    ○○、辛○○共同基於意圖為自己不法所有之犯意聯絡，共
    為下列詐欺取財行為【癸○○僅參與（一）部分，辛○○參
    與（一）至（六）部分】，另子○○為遂行上開常業詐欺取
    財行為，復自行基於行使變造特種文書、行使偽造如附表二
    、三所示私文書及偽造有價證券之概括犯意，為下列犯行：
（一）由子○○先於民國八十六年二月間，向其姪子庚○○偽稱
      伊方從國外回來，係在國外從事金融操作等語，致庚○○
      誤信為真，轉而介紹一起投資咖啡公司之合夥人己○○與
      子○○認識。嗣於八十六年三月間某日，由子○○及辛○○出面，至己○○所經營位於臺中市○○路九六０號之「
      別克喬治咖啡店」內，向己○○詐稱：子○○是在國外操
      作金融，獲利相當好，短期內就有好幾倍獲利，但需資金
      來操作等語，而邀己○○出資，己○○原並不相信，惟經
      子○○及辛○○分別多次遊說堅稱：我們在國外都做這樣
      的生意，都是幾倍在賺等語，且不知情之庚○○亦因子○○曾提出相關之債券等資料佯裝上情，而向己○○表示看
      過子○○有在做國際金融操作等語，且癸○○亦曾於別克
      喬治咖啡店內向己○○佯稱其父子○○在國外從事金融操
      作，獲利不少等語，致己○○因此陷於錯誤，同意出資新
      台幣（下同）一千萬元投資金融操作，並於八十六年三月
      十一日與庚○○，同至子○○位於臺北市○○路○段四六
      ０巷三弄十三號之住處，洽談如何投資等事宜，該時子○○、辛○○則稱可出具投資獲利承諾書，並推由癸○○在
      電腦中製作、列印載明「茲由本人引介日本第一勸業銀行
      總行本票，票號五七－六０二五Ｈ、面額日幣二百五十億
      元整轉帳乙案，台端提供新台幣一千萬元整，於第四十天
      或全案轉帳兌現完成時，本人願意提供撥台幣四千萬元整
      為台端所得無誤，恐口（說）無憑特立本書以資信守。此
      致己○○先生」內容之承諾書一紙交與子○○，而子○○
      旋即在該紙承諾書之承諾書人欄內偽造「壬○○」之署押
      一枚，並蓋用其先行於不詳時、地所偽造之「壬○○」印
      章一枚在該紙承諾書之承諾書人欄及收款人欄內，再交與
      己○○以為行使，藉此取信己○○，足以生損害於壬○○
      及己○○，而己○○見上開承諾書，更深信不疑，因誤認
      子○○等人確有投資該本票，且短期內即可獲利四倍等情
      ，而當場交付自己所簽發之臺中市第七信用合作社（下稱
      第七合作社）、面額一千萬元、日期八十六年三月十一日
      之支票一紙與子○○收受，嗣並業經提示兌現。
（二）其後子○○又於一星期後即八十六年三月十八日左右，再
      至上開「別克喬治咖啡店」內，向己○○詐稱：上開投資
      之獲利機會難得，若再追加資金，仍可獲利四倍，伊並願
      出具承諾書以為憑據等語，藉以取信己○○，致己○○復
      因此陷於錯誤，而同意追加投資五百萬元。嗣於八十六年
      三月十九日，推由辛○○持另紙載明「茲由本人引介日本
      第一勸業銀行總行本票，票號五七－六０二五Ｈ、面額日
      幣二百五十億元整轉帳乙案，台端提供新台幣五百萬元整
      ，於第四十天或全案轉帳兌現完成時，本人願意提供撥台
      幣二千萬元整為台端所得無誤，恐口（說）無憑特立本書
      以資信守。此致先生」等內容，並由子○○先行在其上承
      諾書人欄內偽造「壬○○」之署押一枚，並蓋用其先行於
      不詳時、地所偽造之「壬○○」印章一枚在其上承諾書人
      欄及收款人欄內之承諾書交與己○○以為行使，藉此取信
      己○○，足以生損害於壬○○及己○○，致己○○復因陷
      於錯誤，而遂簽發付款人第七合作社、面額五百萬元、日
      期為八十六年三月十九日之支票一紙交與辛○○收執，嗣
      並業經提示兌現。
（三）嗣於八十六年三月十九日後約四十日後，己○○向子○○
      詢問可否給付投資獲利之六千萬元，惟子○○竟再承上開
      同一犯意，復向己○○詐稱：有些關節需打通（指國外政
      治人物及國安局人員），再些許時日即可辦好，但打通關
      節需五百萬元等語，而欲向己○○詐取交付五百萬元供為
      打通關節之用，且由辛○○於八十六年六月五日持載明「
      茲認購宏安水泥股份有限公司股份五十萬股共新台幣五百
      萬元整」等內容，並由子○○先行在其上代表人欄內偽造
      「壬○○」之署押一枚，並蓋用其先行於不詳時、地所偽
      造之「壬○○」印章一枚在其上代表人欄及收款人欄內之
      認股書一紙，至上開「別克喬治咖啡店」內，向己○○詐
      稱：其係宏安公司之代表人，反正己○○前述投資賺錢後
      ，也是要再投資，不如先認購宏安公司之股票，該五百萬
      元亦可讓子○○、辛○○等打通關節等語，致己○○因為
      使上開投資利潤儘快回收，復陷於錯誤而自行簽發付款人
      為第七合作社、面額各為一百六十萬元、二百萬元及一百
      四十萬元（合計五百萬元）之支票三紙交與辛○○收執，
      嗣並亦經提示兌現。
（四）又子○○續於八十六年七月三十一日，由辛○○駕車搭載
      至上開「別克喬治咖啡店」內，向己○○佯稱：仍需款繼
      續打通關節，方能回收上開獲利等語，致己○○為能藉此
      取得前所為出資之獲利，仍因此陷於錯誤，而自其在第七
      商銀申設之存款中提領二百六十萬元交與子○○。子○○
      又續於八十六年十月間某日及十一月間某日，由辛○○駕
      車搭載至上開「別克喬治咖啡店」內，復以上開理由向己○○訛騙，致使己○○亦續陷於錯誤，而分別與庚○○同
      至臺北某址之星辰飯店內及在上開「別克喬治咖啡店」內
      ，與子○○及辛○○相約碰面，並各交付現金二百五十五
      萬元及一百九十萬元與庚○○，由庚○○轉交與子○○收
      取。
（五）再子○○復承上開犯意聯絡，於八十七年八月間某日，再
      由辛○○駕車搭載至上開「別克喬治」咖啡店，向己○○
      續詐稱：仍需錢處理金融操作等語，致己○○雖已無資力
      ，惟仍想藉此取得前所為出資之獲利，因此陷於錯誤而交
      付其向客戶收取合計面額為六十五萬元、指定受款人為己○○，且禁止背書轉讓之支票六紙交與子○○【該等支票
      之付款人均為遠東商業銀行文心分行（下稱遠東銀行），
      帳號為五五○三，票號為ＢＵ0000000號至ＢＵ0
      000000號，日期為八十七年九月五日、面額十五萬
      元，日期為八十七年十月五日、八十七年十一月五日、八
      十七年十二月五日、八十八年一月五日、八十八年二月五
      日、金額均為十萬元】，而子○○為能取得上開款項，竟
      自行基於行使偽造私文書之概括犯意，先不詳時、地偽刻
      「己○○」之印章一枚，再於八十七年七月三十一日，至
      位於臺北市○○路六四九號之聯邦商業銀行大直分行（下
      稱聯邦銀行），假冒己○○名義，在聯邦銀行存款戶開戶
      申請暨約定書上偽造己○○之署押及印文各二枚，並於存
      款印鑑卡上偽造己○○之署押一枚及印文二枚，而偽造該
      開戶申請暨約定書及存款印鑑卡之私文書，並持向聯邦銀
      行申請設立帳號000000000000號帳戶，再於
      如附表二所示支票提示日期之時日，先在如附表二所示之
      客票背面上偽造「己○○」署押及印文後，持向提示行提
      示兌現以為行使該等偽造支票背面之私文書，致使付款人
      遠東商銀因誤信該等支票係己○○本人提示，將該等支票
      六紙之款項存入上開偽造開設之己○○帳戶內，而由子○○提示兌領，足以生損害於己○○及聯邦銀行對於其客戶
      管理之正確性。
（六）約於八十八年九月間某日，子○○又由辛○○駕車搭載至
      「別克喬治咖啡店」內，向己○○佯稱：只需最後一筆資
      金就可打通關節，且會將之前己○○所支付之款項，連本
      帶利取回等語，又為能取信於己○○，子○○並自行起意
      而向己○○佯稱：伊為情治人員，有使用賴春發身分，伊
      願當場簽發面額各為三十八萬元及二十二萬元、發票人賴
      春發之支票二紙供擔保等語，且當場持事先於不詳時、地
      所偽刻之「賴春發」之印章一枚蓋用在如附表三編號一所
      示以賴春發為發票人之支票一紙及另一紙支票之發票人欄
      上，並親自當場填寫票據日期及面額，而偽造該支票二紙
      之有價證券，並持交己○○以為行使，致己○○因此陷於
      錯誤，再向友人戊○○等人共借得五十萬元，而匯入子○○所提供之上海商業儲蓄銀行「賴春發」帳戶內，足以生
      損害於己○○、賴春發、戊○○及上海銀行對於其客戶管
      理之正確性。總計己○○先後共交付二千八百四十二萬元
      予子○○、辛○○、癸○○等人。嗣因其後子○○、辛○○、癸○○三人隨避不見面，己○○始知受騙。
（七）又子○○為能施以上開詐騙行為，明知賴春發本人業於八
      十五年二月二十一日死亡，竟基於行使偽造私文書、行使
      變造特種文書及偽造有價證券之概括犯意，先於不詳時、
      地偽刻「賴春發」之印章一枚，並將自己之照片黏貼在其
      於不詳時、地所取得「賴春發」之國民身分證一紙上，而
      變造「賴春發」國民身分證之特種文書，繼之於八十六年
      十二月二十九日，由其本人持向位於臺北市○○路○段七
      七號之上海商業儲蓄銀行承德分行（下稱上海銀行）以為
      行使，並偽造「賴春發」之署押及印文各一枚在支票存款
      往來申請書暨約定書之「立約定書人」欄上，且持向上海
      銀行申請設立帳號00000000000000號之甲
      存帳戶及申請取得如附表三所示之支票以為行使該偽造約
      定書之私文書，繼之於不詳時、地，先後偽造如附表三所
      示之「賴春發」印文及署押在該等支票之發票人欄內，而
      偽造如附表三所示支票之有價證券，並於不詳時、地，各
      持向如附表三所示各該提示人以為行使，或自行如附表三
      所示支票背面上偽造「賴春發」、「壬○○」之署押或印
      文後，持向提示行提示兌現以為行使，致使付款人上海銀
      行因誤信該等支票係賴春發所簽發，且由賴春發本人或壬○○本人提示，而將該等支票之款項存入上開子○○偽造
      開設之賴春發帳戶或交冒名壬○○之子○○兌領，足以生
      損害於賴春發、壬○○及附表三所示各該提示人及上海銀
      行對於其客戶管理之正確性。
二、案經己○○訴由臺灣臺中地方法院檢察署檢察官偵查起訴。
    理    由
一、訊據被告子○○固坦承伊確曾以告訴人己○○若投資一千五
    百萬元由伊操作日本勸業第一銀行本票，即有投資額四倍獲
    利可得，以及伊將籌設宏安公司，告訴人若投資五百萬元即
    可認股五十萬股等情為由，在上開時、地向告訴人收取款項
    共約二千八百餘萬元等情不諱；而被告癸○○亦坦承八十六
    年三月十一日，告訴人至被告子○○上開至善路住處時，伊
    確實同處客廳等情不諱。然被告子○○仍矢口否認涉有上揭
    常業詐欺、行使變造特種文書、偽造有價證券及行使偽造私
    文書等犯行；而被告癸○○亦矢口否認有何共同詐欺取財之
    犯行。被告子○○係辯稱：伊確曾至日本進行第一勸業銀行
    本票投資案，然因該本票投資案受阻，伊始將告訴人所交付
    之款項轉而從事國際金融操作，並向告訴人操作國際金融獲
    利之情形，且提供價值二億之美國公債二０二供告訴人抵押
    ，若告訴人欲退出投資，伊有能力可分批將告訴人之本金退
    回，尚無詐騙告訴人投資之情，又因伊對外均以壬○○名義
    自稱，故在承諾書及認股書上簽寫壬○○之署押及蓋用印文
    ，應無偽造可言，另告訴人所交付如附表二所示之支票六紙
    ，伊收取後業經轉交他人，不知有無遭提示兌現，該等支票
    背面上己○○之簽名或印文，甚或聯邦銀行上開帳戶之申設
    ，均非伊所為，又伊未曾向告訴人佯稱係情治人員而冒名簽
    發賴春發之支票二紙，交予告訴人之該等支票係伊所收取之
    客票，伊尚無偽造賴春發名義申設上海銀行之甲存帳戶並領
    取支票，繼而冒名簽發並行使如附表三所示支票之情云云；
    另被告癸○○則辯稱：當日伊在客廳看電視，完全不知有上
    開情事，並無以電腦繕打上開承諾書，亦未曾與告訴人就上
    開投資案有何接觸云云。然查：
（一）被告子○○、辛○○以日本第一勸業銀行本票（下稱第一
      勸業銀行投資案）等金融投資操作為由之詐騙部分，及被
      告癸○○確有參與繕打第一份承諾書部分：
１、首查，告訴人己○○不僅於警詢及偵查中迭次陳稱：「八十
    六年三月初我友人庚○○帶他的叔叔壬○○到我所經營之別
    克喬治咖啡店（臺中市○○路九六０號）介紹給我認識，並
    告訴我壬○○是操作國際金融高手而提議我投資，說只要我
    投資一千萬元讓壬○○操作，投資四十天可獲利四千萬元，
    我因誤信其言於八十六年三月十一日庚○○帶我到臺北市○○路○段四六十巷三弄十三號壬○○住所現場，並有壬○○
    兒子辛○○加入遊說稱：壬○○對國際金融操作很厲害，要
    我投資。癸○○則在一旁書打投資文書，我信以為真，於是
    開立臺中第七商業銀行帳號一二七之三（下稱第七商銀帳號
    ）、票號ＳＮ0000000、面額一千萬元支票給壬○○
    兌現。過了一星期，壬○○告訴我機會難得要我增資，我又
    於八十六年三月十九日開立上開第七商銀帳號、票號ＳＮ0
    000000、面額五百萬元之支票，由辛○○到我店裡取
    走轉交壬○○。經過約定四十天期限，壬○○沒將錢交給我
    ，我向壬○○追討，壬○○告訴我，錢的數目太大無法匯回
    臺灣，需要打通情治單位及稅務單位，要再五百萬元，且以
    這五百萬元認購宏安公司五十萬股份，所以於八十六年六月
    五日，我開立上開第七商銀帳號票號ＳＮ0000000、
    面額一百六十萬元，ＳＮ0000000、面額二百萬元，
    票號0000000、面額一百四十萬元之支票三紙（共五
    百萬元），由辛○○到我店裡取走轉交壬○○後，我一再向
    壬○○追討，而壬○○陸續以關節需要打通，我又於第一次
    八十六年七月三十一日拿現金二百六十萬元交給壬○○，第
    二次於八十六年十月間拿現金二百五十五萬元交給庚○○轉
    交壬○○，第三次於八十六年十一月間拿現金一百九十萬元
    交庚○○轉交壬○○。第四次是我把收來客票六張面額十五
    萬元共九十萬元支票交予壬○○。第五次是壬○○到我店裡
    稱：這是最後一個關節要打通，我稱：沒有錢了，壬○○就
    開上海商業銀行承德分行賴春發票號ＣＤＡ六二八四三面額
    三十八萬元及另一張二十二萬元之支票要去周轉。我共被騙
    二千八百六十七萬元。壬○○是只告訴我是投資金融操作。
    」等語（詳見九十二年度偵字第一二一四六號案卷第三一至
    三二頁）、「簽約前後癸○○、辛○○與我私下接觸時，都
    說他父親在美國作的金融事業都很好，鼓勵我投資。而且事
    後我錢收不回來時，我也跟他們聯絡過，他們都知情。」（
    詳見九十二年七月一日九十二年度偵字第一二一四六號卷偵
    訊筆錄第六三頁）、「我與庚○○是投資咖啡公司的合夥人
    ，他向我說他叔叔子○○是從國外回來，有在從事金融操作
    ，約在八十六年二、三月間，後來子○○到我咖啡店，他說
    他在國外操作金融獲利相當好，講有好幾倍的獲利，需要資
    金來操作，我一開始不相信操作金融有相當好的獲利，但子
    ○○及他的兒子辛○○說確實有好幾倍的獲利，剛開始是在
    我的別克喬治咖啡說的，有時是庚○○陪子○○來，有時候
    是辛○○陪子○○來，都說有好幾倍的獲利。（問：庚○○
    也有這樣說？）沒有說有好幾倍的獲利，他只介紹他叔叔從
    國外回來，說他叔叔有在作金融操作。（問：辛○○有這樣
    說嗎？）有，他說一筆錢存到國外銀行看時間長短就可以有
    幾倍的獲利，他說他跟他父親在國外都作這樣的生意，都是
    幾倍幾倍在賺。我這樣總共給二千八百多萬元，如告訴狀所
    載。癸○○部分只有在我第一次去子○○臺北市○○路住處
    給錢時，癸○○有在場，癸○○從電腦裡列印一份承諾書，
    即給一千萬元，四十天後有多少錢等內容的承諾書。當天在
    場有子○○、癸○○、庚○○及我。」（詳見九十四年三月
    十五日九十二年度調偵字第二八○號卷偵訊筆錄第八五頁）
    等語詳實；且於本院審理時復結證陳稱：「八十六年二、三
    月時我開咖啡店，庚○○、子○○、辛○○三人常到我店裡
    ，因我和庚○○是合夥股東關係，在我還沒有交付錢時子○○、辛○○就來過我店很多次，子○○說他剛從國外回來，
    他做國際金融投資生意，辛○○說他一直跟在他父親身邊一
    起做，八十六年二月他們去沒幾次後就跟我提，說他們從事
    金融操作生意，利潤相當好，我就說萬一錢投資那方面生意
    有可能虧，虧錢的風險我負擔不起，所以剛開始的時候我的
    意願不高，後來他說他可以出具承諾書，保證我在什麼時間
    可以有多少獲利，我有問過庚○○這位子○○是你親的叔叔
    嗎，我想如果是他親叔叔，應該比較不會騙人，結果庚○○
    說子○○是他親叔叔，我就相信子○○的話。承諾書上是說
    日本勸業銀行有一張本票需要去轉帳，需要子○○去轉帳，
    他去日本銀行轉帳後就立即有現金，當下我有問他有可能沒
    有辦好，所以他在承諾書上寫四十天或全案轉帳兌現完成，
    且說看那一部分先實現就可以先照承諾書來履行。子○○說
    他需要資金去日本做這筆轉帳用，他說我只要出什麼樣的金
    額，在四十天後就有獲利多少。我投資一千萬元是子○○提
    議的金額。（問：這筆二百五十五萬元裡面的錢是否有部分
    是庚○○提供的？）有，他幫我籌了五十五萬元現金。（問
    ：他幫你籌的部分，你是否有還他？）還沒有。（問：八十
    六年十一月間你和庚○○交付給子○○的一百九十萬元有無
    庚○○提供的？）有，他提供約四十萬元左右。」等語在卷
    ，前後所述均相符，並有承諾書二紙、認股書、存款憑條及
    支票影本（附於九十二年度偵字第一二一四六號案卷第三六
    至四一頁）存卷足佐，已可見告訴人指陳被告子○○、辛○○均有以上開情詞共同騙取伊進行上開所謂第一勸業銀行投
    資案及宏安公司籌設認股案，另被告癸○○則有負責繕打上
    開內容之承諾書予伊作為保證等情，尚非無據。
２、次參以證人庚○○先後於警詢及偵查中證稱：「子○○在喬
    治別客咖啡館向己○○稱他很會操作國際金融，要己○○提
    供資金供他操作，只要約二個月時間，就可以賺四倍錢。我
    看己○○拿一千萬支票，五十萬現金、及三張不詳金額客票
    給子○○操作國際金融，後來己○○告訴我他拿約二千萬元
    給子○○，。子○○向我和己○○稱很會操作國際金融時，
    我只看到辛○○在場，並加入鼓吹說子○○和他均很會操作
    國際金融。我對國際金融不熟悉，子○○拿一些債券、黃金
    存單給我看，我就相信他真的很會操作國際金融。」（詳見
    九十二年六月三日九十二年度偵字第一二一四六號卷警詢筆
    錄第三四頁以下）、「（問：承諾書在寫時你有無在場？）
    我有在場。列印時都不知道，但打字時是癸○○沒錯。我叔
    叔有拿日本勸業銀行的本票及黃金存單給我看，說他在操作
    金融及金融上古董東西。（問：去跟己○○說有在金融操作
    的事，還有誰在講？）辛○○也有在講，都在己○○的咖啡
    館，在哪裡約講過五、六次。己○○於八十九年或九十年左
    右，說我們的錢那麼久沒回來一定被騙了，八十九年時開始
    催，投資一、二年後己○○就跟我講了。」等語（詳見九十
    四年三月十五日九十二年度調偵字第二八○號卷偵訊筆錄第
    八六頁），及於本院審理時結證陳稱：「有一次在我和己○○經營的咖啡店，子○○拿出一張日本勸業銀行的本票，上
    面寫小切手，就說這張如果投資的話到日本勸業銀行可以換
    錢。（問：八十六年二月於己○○的別克喬治咖啡店內，子
    ○○是如何向己○○遊說他投資的？）我叔叔子○○是說投
    資這個小切手支票可以獲利四倍，譬如我們出資一千萬元，
    就有四千萬元回收，當時講很多，大概就是獲利四倍等，這
    張支票發票人是日本勸業銀行，這張支票一定要回去日本勸
    業銀行兌換，我們一定要買下這張支票。（問：只要拿到日
    本勸業銀行兌換就可拿到錢？）不知道要怎麼兌換，因為我
    不知道要怎麼操作。子○○說到日本勸業銀行兌換，他說去
    的話會有人安排怎麼做，但我不曉得。（問：在別克喬治咖
    啡店，這次是子○○第一次跟你提到日本勸業銀行小切手票
    據兌換情形？）對，他跟我第一次提到，他看我們有沒有興
    趣要投資，因為總共有十幾億的面額，他問我們有無興趣，
    我是沒有錢，當場己○○說他私底下再考慮看看。（問：後
    來己○○如何決定要投資的？）應該也是獲利問題，因為獲
    利很高。（問：八十六年三月十九日壬○○有再書立壹張承
    諾書的事，你是否知道？）我不曉得。我沒有看過這張五百
    萬元的承諾書，在書寫這張承諾書時我不知道，但後來己○○有跟我講他又追加投資五百萬元，也是四倍的獲利，且說
    支票已經交給辛○○。（問：在第一張承諾書所寫的四十天
    後，己○○還沒有辦法取得獲利，當時己○○有跟你商量要
    如何處理？）有，我們去找我叔叔，己○○已經知道我叔叔
    家，但我是跟己○○一起去的，我叔叔表示這張小切手現在
    在美國ＣＩＡ（就是美國中情局）裡面，他說過段時間會拿
    回來，他沒說為何會跑到那裡，我們也沒有問。被告子○○
    有口頭保證一定會拿到獲利，一毛都不會少。（問：當時你
    們也相信？）相信。（問：後來獲利一直沒辦法取得，你有
    再陪己○○去找子○○商談？）有，前後找了幾次我忘記了
    ，因為我叔叔也有來臺中解釋，他說錢現在被鎖住，拿不出
    來，他說沒關係，這筆錢就算拿不到，他也會從別的地方賺
    錢來支付他所保證的獲利。（問：子○○有講到那張小切手
    的票為何被鎖住？）他說小切手出來時本來只有幾張，後來
    有人去偽造，造成我們這張正本被鎖住。（問：八十七年八
    月己○○有拿六張他自己的客票給子○○，這件事你知道嗎
    ？）幾月幾日我不知道，但有這六張，當時我有在場，那時
    是子○○來臺中拿，他來說另外一個投資案，他說還差多少
    錢，要大家贊助一下。（問：有無談到獲利？）因為那時己○○已經投資很多錢了，當時的想法只要是投資都是四倍獲
    利，我們有口頭問過，子○○也說沒問題。（問：當時投資
    的本金已經收不回來了，為何當時還會要投資？）因為我叔
    叔身上有很多投資案，是怎麼樣的獲利證明文件，上面都蓋
    有類似關防的印章，這樣就可以獲利回來，八十七年八月講
    的投資案是另一個投資案，是什麼投資案具體內容我不曉得
    。八十七年八月的投資案沒有回收，有再找子○○詢問原因
    ，他也說他繼續拼回來給我們。八十六年十月己○○有拿二
    百五十五萬元的現金請我轉交給子○○，這是在臺北星辰飯
    店交給子○○的，當時有四個人，有己○○、我、我叔叔、
    辛○○，錢是放在行李箱，是由我親手交給子○○的，他沒
    有當場點收。這筆錢是事前就講好了，但還不足，原先講好
    的是要交給他三百萬元，己○○沒辦法籌足，且這二百五十
    五萬元裡面有五十五萬元是我籌出的現金。八十六年十一月
    間，己○○有拿一百九十萬元請我交給子○○，這筆錢是在
    大墩路己○○的咖啡店裡，當時支付這筆錢是要去澳洲拿錢
    回來，就是拿我們以前投資的錢回來，必要要到澳洲的銀行
    去領，這是子○○講的。（問：他講需要一百九十萬元的旅
    費？）不是，因為上次應付的三百萬元還差四十五萬元，他
    說是否大家一起準備個二百萬元，我們三人可以一起去澳洲
    拿錢，因為子○○說他要辦理，我叔叔本身就是在操作這些
    ，我們集合的錢就交給他操作。（問：這筆一百九十萬元的
    現金也是你轉交給子○○的？）對，其中有四十萬元現金也
    是我拿出來的，是我親手交給子○○的。（問：八十六年七
    月三十一日子○○有向己○○拿了一筆二百六十萬元的現金
    ，你是否知悉？）我知道，是在己○○的店，因為我有在場
    ，錢是己○○拿給子○○的，因為這次我沒有錢，這筆錢都
    是己○○的。八十六年三月十一日我有陪己○○到臺北市○○路○段四六０巷三弄十三號，就是子○○的住處，是我帶
    己○○去的，拿己○○投資的支票去，順便拿承諾書回來。
    當時辛○○、癸○○及子○○都在現場。（問：在子○○家
    時有再詢問如何投資如何取回獲利的事嗎？）有，己○○一
    直要求對方確認多久時間可以取回獲利，且獲利倍數不可減
    ，他才願意投資，所以子○○也承諾並表示可打承諾書。二
    百五十五萬元那次是在星辰飯店，包含子○○及辛○○共有
    四個人在場，二百六十萬元是己○○親手交給子○○，也是
    有經過我的手，二百五十五萬元是放在行李箱裡面，四個人
    坐在一起，當時是我跟己○○將錢一起拿到臺北，由我交給
    子○○，一百九十萬元那筆也是在楊先生的咖啡店，我交給
    子○○的。」等語，核與告訴人己○○上開所指完全相符，
    而被告子○○於偵訊中亦曾供稱：「與告訴人簽約時，是辛○○開車載我來臺中簽約的。」（詳見九十二年七月一日九
    十二年度偵字第一二一四六號卷偵訊筆錄第六二頁）及「（
    問：八十六年三月十九日是否經由辛○○收受告訴人之投資
    款五百萬元？）有，是另外一筆的投資。」（詳見九十二年
    七月一日九十二年度偵字第一二一四六號卷偵訊筆錄第六二
    頁）等語在卷，更徵被告子○○、辛○○確均有向告訴人佯
    稱若投資上開第一勸業銀行投資案，四十日即可獲利四倍等
    語，另被告癸○○則有於八十六年三月十一日負責在電腦上
    繕打上開承諾書一紙等情，堪認無疑。基上，可見被告癸○○於偵查及本院審理中辯稱：伊未曾繕打第一份承諾書，亦
    非由伊列印云云，顯屬矯飾卸責之詞，無可憑取。至於，告
    訴人另行交付五百萬元予辛○○轉交被告子○○，而於八十
    六年三月十九日收取之該紙承諾書（下稱第二份承諾書）究
    為何人所繕打一節，茲因被告癸○○否認為伊所製作，而告
    訴人己○○及證人庚○○均未親見該第二份承諾書係癸○○
    所為等情，此據告訴人及證人庚○○陳述明確，亦即除證人
    庚○○於本院審理時證稱：「第一份承諾書是子○○擬稿。
    」等語，另告訴人陳稱：該第二份承諾書係子○○要辛○○
    交付與伊者等語外，尚無其他積極證據足認第二份承諾書亦
    屬被告癸○○所製作者，是此部分自應為被告癸○○有利之
    認定，而無從遽認亦係癸○○負責繕打後，交予辛○○持向
    告訴人詐騙者，當僅得認屬被告子○○、辛○○共同所為，
    附此說明。
３、再者，參諸證人庚○○於本院審理時證稱：「三月十一日當
    日辛○○及癸○○在客廳看電視，客廳有二、三十坪，中間
    有一個五十幾吋的電視，我們是坐在客廳沙發上聊天，相距
    有四、五公尺，不知他們可否聽得到我們交談的聲音，但當
    時電視機的聲音不會蓋過我們聊天的聲音。承諾書是子○○
    寫草稿，叫我堂弟癸○○用電腦打的。（問：你叔叔在場談
    金融操作的時候，癸○○有無曾經參與你們的討論？）應該
    都是辛○○，癸○○他都不懂。（問：你跟己○○有無單獨
    跟癸○○談過事情？）我們都是問他你爸爸在哪裡，他的回
    答都是他不知道。（問：八十六年三月十一日那天寫承諾書
    那天，你說你有看到他打字，你有無到電腦前看他打字的內
    容？）沒有。（問：有無看到他列印？）他打完就列印了，
    我是知道我叔叔拿過來。（問：如何確定是他打的？）因為
    我叔叔寫完草稿就交給他打。（問：當初電腦擺設位置？）
    一樣是在客廳裡面，我們如果是在電視右邊談，他就是在電
    視的左邊，他家五十吋的電視是放中間。（問：你全部看到
    的是你叔叔將草稿交給癸○○，其他都沒有看到？）癸○○
    去坐電腦。（問：子○○寫承諾書時，癸○○是否就繼續看
    他的電視？）是的。（問：癸○○在當天你們討論小切手的
    過程中，有無過去跟你們討論有關小切手的任何事情？）我
    記得好像沒有，我記得他好像是出去買酒。（問：辛○○呢
    ？）等那些承諾書都簽好了，在喝酒時他有過來，過來也沒
    有跟我們討論小切手的事。」等語，雖與告訴人己○○於本
    院審理時證稱：「（問：在本件的投資案，見過癸○○幾次
    面？）很多次，有時我去至善路他們的家，有時癸○○也會
    來臺中，不過來臺中的次數比較少，大概只有二、三次。我
    第一次交支票給子○○時，是在至善路他們家中，當時承諾
    書是癸○○用電腦打的，後來有時候我去臺北他們住處時，
    辛○○、癸○○跟我說他父親在國外做金融操作，做得有多
    好，有錢的話一起做投資，獲利很多。（問：在多人討論的
    情況下，癸○○有無跟你講過金融操作的事？）他只有跟我
    說過他父親在國外操作金融獲利很好。（問：你在偵查中曾
    經說過八十六年三月十一日癸○○有列印承諾書，你到底有
    無看到他列印及打字？）有。列印出來交給子○○。（問：
    在打字、列印之前癸○○在做什麼？）他坐在客廳裡看電視
    。（問：他花多久時間打字？）幾分鐘而已。（問：你剛才
    提到癸○○有來臺中二、三次，是談什麼？）不是他一個人
    來，是他陪子○○、辛○○他們一起來，來大部分都是談金
    融的事，因為子○○講的我也聽不太懂，他說一筆錢存到銀
    行裡面去，每一週就可以領多少錢出來，子○○講這些話時
    ，癸○○他也有在場，不過他沒有說他的見解，我有質疑怎
    麼有這麼好的事情，子○○說他們在國外有門路才能夠賺錢
    獲利，在講這個的時候癸○○是單純在旁邊聽。（問：八十
    六年三月十一日你去至善路拿承諾書時，你進去時癸○○在
    做什麼？）他在客廳。（問：你跟什麼人在討論？）去到那
    邊應該是沒有什麼討論，因為事先講好要去那邊交支票寫承
    諾書，所以沒什麼討論，我剛進去時癸○○坐在客廳不曉得
    是在看電視還是怎樣。（問：中間癸○○有無出去買酒？）
    沒有。」等語有些許出入，然因事隔太久，是以告訴人及證
    人庚○○對於上開被告癸○○究有無出去買酒等與投資案無
    關之非重要情節之記憶不甚一致，亦非悖於常理，自仍無礙
    於證人庚○○及告訴人所為其他證言之真實性。基上，可見
    證人庚○○及告訴人證稱被告癸○○確有繕打上開第一份承
    諾書一節，以及告訴人證稱被告癸○○及辛○○均曾向伊陳
    稱其父子○○在國外操作金融獲利很好等語，當屬真實。
４、又查，依被告子○○於警詢、偵查中陳稱：「我是透過庚○○介紹認識己○○，己○○提供資金由我操作高獲利國際金
    融操作。大概是八十六年三月份起，在己○○所經營別客喬
    治咖啡店，陸續收到約新台幣二千八百萬元，詳細額度待查
    。我告訴己○○操作國際金融獲利情形，己○○相信我就提
    供資金供我操作，我將己○○提供資金拿去購買美國公債。
    （問：你替己○○操作國際金融，你有何利潤？）是己○○
    獲利百分之十五利潤。我操作國際金融已有十六年，沒有賺
    錢。（問：你稱操作國際金融是高獲利，會賠錢嗎？）不會
    。」（詳見九十二年五月十四日九十二年度偵字第一二一四
    六號卷警詢筆錄第二七頁）、「八十六年三月間有收取告訴
    人一千萬元支票。我是向他提及國際金融有利可圖，告訴人
    認為可投資，由二人共同出資操作。我有開承諾書給告訴人
    ，該本票係日本第一券業銀行發票人，由一位蕭東順先生持
    有，是日本公債，日本開出後交由蕭東順持有，但因為日本
    經濟不好，拖延兌現，需要相關訴訟費用約一千萬元，於是
    向告訴人招攬共同投資，該本票如果兌現約合台幣八十億元
    。因為日本方面本票兌現遲遲沒有進展，投資也不能停頓，
    於是將告訴人的一千萬元拿去買美國公債，我自己也有投資
    。」等情，核諸被告子○○出具之承諾書二紙（附於九十二
    年度偵字第一二一四六號案卷第三六至三七頁），益見被告
    子○○確係佯稱欲兌現日本公債即所謂投資第一勸業銀行本
    票案，需相關訴訟費用等語，而向告訴人收取上開款項，惟
    其後不僅未實際將上開款項用於告訴人所欲投資之上開投資
    案，已轉為其他用途，且所為之金融投資既不會賠錢，然迄
    未將獲利之四倍款項交予告訴人，自有將上開款項供私人用
    途之情，是以，被告子○○確有向告訴人詐取上開款項之情
    ，已可見一斑。
５、至於，辯護人固以證人庚○○於九十四年八月三日本院審理
    時證稱：「八十六年三月我們有到過日本，是約好要去日本
    勸業銀行兌換那張小切手，投資的人四、五個去，到日本有
    看到小切手的正本。因我叔叔怕他的日文較不行，他認識的
    另外二個同行的人都會講日文，所以請我父親幫他聽，看他
    們有無騙他。我看到我父親在客廳跟他們一起。（問：你父
    親有無說那小切手是假的？）沒有。」等語為據，辯稱據此
    足證被告子○○確有至日本操作該第一勸業銀行本票案云云
    ；然查，依證人庚○○上開所述，僅足認被告子○○確曾邀
    及所謂第一勸業銀行投資案之投資者同至日本，並表示乃欲
    進行該投資事宜，尚不足證明被告子○○事後確有從事第一
    勸業銀行投資案之操作事宜。蓋以證人庚○○於本院審理時
    既亦證稱：「（問：當時他有拿出這張支票給你們看過？）
    影印本，我記得還有一些文件，類似我們外交部的文件，是
    寫漢文，不過是日本的漢文。我有跟被告子○○去日本，但
    沒有去日本第一勸業銀行，至於被告子○○有沒有去，我不
    清楚。那次我父親沒有跟我說什麼。我不是為了小切手去的
    ，因為我都不懂。我父親只負責聽日本人和另外兩個同行的
    人的對話，他是不是能判斷什麼我不知道，我父親也沒有跟
    我講，他也沒有跟我講過投資的事情，因為他本身也沒有投
    資。」等語在卷，自屬無證據認定被告子○○帶證人庚○○
    等人至日本時，果有處理及進行第一勸業銀行投資案之相關
    事宜，而證人庚○○所言上開證述，自無從作為認定被告確
    已有操作第一勸業銀行投資案之有利證據。又者，辯護人雖
    請求向日本第一勸業銀行查詢是否曾發行該本票等情；然而
    ，因縱認日本第一勸業銀行確有發行該本票，既已非必然為
    被告子○○所持有，況且，被告子○○於本院審理時陳稱：
    「確實有系爭的日本勸業銀行本票，但本票被日本收回去了
    。」云云，顯與辯護人周金城律師於偵訊中陳稱：「子○○
    說債券存在香港銀行的保險箱。」（詳見九十四年三月十五
    日九十二年度調偵字第二八○號卷偵訊筆錄第八八頁）等語
    ，以及證人庚○○於本院審理時證稱：「（問：在第一張承
    諾書所寫的四十天後，己○○還沒有辦法取得獲利，當時己○○有跟你商量要如何處理？）有，我們去找我叔叔，己○○已經知道我叔叔家，但我是跟己○○一起去的，我叔叔表
    示這張小切手現在在美國ＣＩＡ（就是美國中情局）裡面，
    他說過段時間會拿回來，他沒說為何會跑到那裡，我們也沒
    有問。」等語大相逕庭，而被告子○○等人自始均未曾提出
    伊所持有之日本第一勸業銀行本票供檢察官及本院調查審認
    是否為真，自尚無從認定被告子○○持有交予告訴人或證人
    庚○○等人檢視之本票，確係日本第一勸業銀行所發行而屬
    真正者，況被告子○○於警詢時亦自承：伊未將告物人己○○所交付之上開款項投資於第一勸業銀行本票案，而係將該
    款項用於購買美國公債等語，核與告訴人所為投資之事項有
    違，已如上述，益徵被告子○○縱然確實持有日本第一勸業
    銀行之本票，亦未將所收取告訴人上開投資款項用於該投資
    事項，而有詐騙告訴人投資之情。準此，辯護人請求向日本
    第一勸業銀行查詢是否有發行該本票，即顯無必要，附此說
    明。
６、復查，被告子○○雖提出美國公債之編號附卷，並辯稱伊確
    有以告訴人投資款項購買美國公債，而該美國公債現值二億
    元，已交告訴人抵押，此有證人乙○○可證云云。然而，被
    告子○○既未曾提出伊確有將告訴人投資之款項用於購買美
    國公債之證明，自非可遽認被告子○○確有購買上開編號之
    美國債券。況且，證人乙○○雖於本院審理時證稱：伊有看
    過辛○○持美國債券與告訴人己○○檢視，且己○○事後未
    交還該等美國債券等語；然此既為告訴人己○○所否認，且
    所稱：「（問：見面時，他有沒有跟你提示美國二０二債券
    ？）他是用嘴巴講，沒有拿給我看，我沒有跟他拿過二０二
    債券。（問：你為何跟庚○○說你曾經跟辛○○拿了二盒二
    ０二債券後，馬上又還辛○○？）我沒有跟庚○○這樣說，
    是辛○○跟我講他那邊有美國債券可以去換錢，所以我知道
    有美國債券這件事。」等語，復經證人庚○○於本院審理時
    證稱：「（問：你有沒有看過你叔叔出示給你看過美國公債
    債券？）沒有，就算有我也看不懂，你所說的美國公債債券
    是否就是二０二，如果是二０二那就有。（問：己○○有無
    跟你講過他曾經從你叔叔拿走兩盒的二０二？）己○○是跟
    我說我大堂弟辛○○有拿給他，但辛○○又跟他要回去。他
    是跟我講拿來看一看就拿回去了。」等語屬實，則佐以證人
    乙○○於本院審理時亦證稱：「（提示美國債券，問：上面
    寫什麼？）我不會唸，我是聽辛○○說那是債券。（問：你
    的意思是你都是聽辛○○講的？）是的。」等語，已可見依
    證人乙○○上開所言，亦無從認定告訴人確曾收取被告子○○交辛○○轉交之任何債券。甚者，被告子○○於本院審理
    時既供稱：「（問：你買賣債券的資料有無辦法提出？）臺
    灣就可以賣，是己○○拿了二盒債券去不拿出來。」等語在
    卷，亦即該美國債券在臺灣即可出售，則倘若被告子○○確
    實持有該美國債券，且已屢遭告訴人催討歸還投資款及獲利
    ，何以將該美國債券脫手變現，竟交予告訴人己○○作為擔
    保，又倘若該美國公債確實價值不斐，何以被告子○○自始
    未能提出任何伊確有購買並已交付與告訴人之收執證明供檢
    察官或本院審認查核。綜上，被告子○○辯稱伊事後曾以同
    值之美國公債債券抵償告訴人上開投資款項，自無詐欺之犯
    意云云，即非有據，無足採信。
７、另查，被告子○○確係交付承諾書向告訴人保證投資第一勸
    業銀行投資案，於四十日內即可獲利四倍，始致告訴人交付
    上開款項等情，復為被告子○○所是認，且據告訴人及證人
    庚○○迭次陳稱在卷（詳見上述），並有被告子○○交與告
    訴人持有之上開承諾書二紙在卷可參，自堪認為真。而依被
    告子○○迭次於警詢及偵查中陳稱：「我所購買美國公債目
    前價值一億二百萬元。我有價值新台幣二億美國公債供己○○抵押，如果己○○要退出我會分批將己○○本金退回。」
    （詳見九十二年五月十四日九十二年度偵字第一二一四六號
    卷警詢筆錄第二七頁以下）、「我有能力在二個月內還清款
    項。」云云（詳見九十二年七月一日九十二年度偵字第一二
    一四六號卷偵訊筆錄第六二頁以下），佐以被告子○○迄今
    仍未償還任何投資款及交付任何獲利與告訴人，亦為被告子
    ○○所不爭執，且經告訴人及證人庚○○證稱在卷，更徵被
    告子○○交付上開承諾書，僅係用以取信告訴人使之交付上
    開款項之詐騙方式，而被告子○○實未從事任何國際金融操
    作且獲利不斐之情，容無可疑。
８、又者，依被告癸○○於警詢中陳稱：「我知道子○○係從事
    國際金融操作，我有與子○○同住。」（詳見九十二年五月
    十四日九十二年度偵字第一二一四六號卷警詢筆錄第二九頁
    ）等語，參以被告癸○○本身在銀行工作而從事金融業務等
    情，復為被告癸○○所是認，而告訴人復指陳：被告癸○○
    亦曾向伊表示其父子○○從事國際金融操作獲利不少，且有
    代為繕打第一份承諾書等語在卷，已如上述，可見被告癸○○理應熟知金融操作尚非穩賺不賠，而伊既知悉其父即被告
    子○○乃在家中與告訴人商談上開第一勸業銀行投資案時，
    要求伊代為繕打上開內容之承諾書，猶仍代為繕打承諾書，
    自當熟知上開第一份承諾書及被告子○○與告訴人所為上開
    第一勸業銀行投資案之內容，尚不得推諉全然不知告訴人隨
    即當場交付一紙面額一千萬元之支票予被告子○○作為上開
    投資款項，且被告子○○與告訴人己○○當日在伊住處究竟
    商談何事。基上，被告癸○○既亦有上開代為繕打承諾書及
    向告訴人表示其父子○○確有從事國際金融操作且獲利不斐
    等語，而向告訴人為上開承諾及保證等參與上開第一勸業銀
    行投資案之行為，且被告子○○實未從事上開投資案等情，
    復如上述，則被告癸○○與被告子○○、癸○○等人所為上
    開共同詐欺告訴人投資一千萬元部分之犯行，自堪可認定。
（二）被告子○○、辛○○以籌設宏安公司可投資認股為由之詐
      騙部分：
１、經查，依告訴人於本院審理時證稱：「（問：你為何會認購
    宏安公司股份？）因為那時陸續投資很多金額出去都沒有錢
    收進來，每次都是跟我說再一筆錢就可以把前面的錢收回來
    ，所以才會一直拿錢出來，子○○說他是宏安公司的負責人
    ，要做水泥進口。（問：宏安公司在你投資之後有無開過會
    或正式成立？）從來沒有開過會，也沒有聽過有成立的事。
    」等語，核以證人庚○○於本院審理時證稱：「（提示認股
    書予證人，問：這件事情你知道嗎？）是楊先生跟我講的，
    這應該是在大墩店寫的，己○○跟我說是在那邊寫的，但我
    不知道款項有分開這樣的款項，這張認股書我事後有看過。
    （問：子○○在跟你們推薦投資時，他有無提到他也是宏安
    公司籌備處的代表人？）有。（問：他有說他籌備的情況如
    何？）他說傳統產業比較好賺，他要開發水泥事業，所以有
    設籌備處。認股書上所寫的臺北市○○○路一六七號九樓地
    點我沒有去過。（問：宏安公司籌備處後來籌備的狀況及後
    續的事宜，你有沒有去問過子○○？）我們有問過，我叔叔
    說他水泥公司要貸款的事情他去日本跑了好幾趟，因為包括
    敦化路那邊我都沒有去過，所以其他事情我都不曉得，當時
    我叔叔有做出一本水泥公司的企劃書，不過沒有交給我。」
    等情，且為被告子○○所不爭執，可見被告子○○究有無在
    臺北市○○○路一六七號九樓設置宏安公司籌備處而進行宏
    安公司之籌備設立等事宜，已非無疑。
２、次查，被告子○○於六十四年間設立之宏大公司，業於八十
    三年八月二十三日因故由經濟部撤銷登記，另宏安公司則自
    始並未完成設立登記等情，業為被告子○○所是認，復有宏
    大公司之公司執照、營利事業登記證及資格證明書（詳見本
    院案卷第六八至六九頁）、經濟部九十四年六月六日經商字
    第０九四０二０七五九五０號、第00000000000
    函覆宏大公司設立登記事項表等（附於本院案卷一第一０七
    頁至一一三頁）在卷可佐，益徵被告子○○顯係以欲籌設宏
    安公司籌備處，告訴人可認股投資為由，向告訴人詐騙上開
    五百萬元之投資款項無訛。至被告子○○雖另辯稱：「八十
    六年八月籌備宏安公司，在和平水泥專業區籌備，現在專業
    區就快成立了，工廠設備也在和平水泥專業區，告訴人也是
    股東之一，資料我會再提出。」云云，然而，被告子○○前
    於偵查中既供陳：「宏大公司在八十五、六年間就停止營業
    ，因為當時預備改組成立宏安公司才會招攬告訴人投資，尚
    為籌備階段，後來因資金不夠，故到現在還未成立。」（詳
    見九十二年七月一日九十二年度偵字第一二一四六號卷偵訊
    筆錄第六二頁）等語在卷，且迄今仍未提出任何伊自八十六
    年間業已開始籌設宏安公司之有利證據供本院審認，顯見被
    告子○○辯稱因伊確有籌設宏安公司，始出具上開認股書與
    出資之告訴人，尚無詐騙之情云云，顯屬推託卸責之詞，不
    足採信。
（三）被告子○○偽造壬○○之署押及印文在承諾書及認股書，
      並自行或由知情之被告辛○○交與告訴人以為行使，以及
      被告子○○偽造壬○○之署押於如附表三所示支票背面，
      繼而自行持以行使部分：
１、茲查，被告子○○確有在上開承諾書二紙及認股書上親自簽
    寫壬○○之署押及蓋用壬○○之印文，而自行或由知情之被
    告辛○○交與告訴人以為行使等情，業據被告子○○所是認
    ，復經告訴人及證人庚○○迭次陳述在卷，堪認屬實。而查
    ，依告訴人於警詢及本院審理時陳稱：「（問：你為何知道
    壬○○本名叫子○○？）是庚○○後來告訴我的。」（詳見
    九十二年四月二十四日九十二年度偵字第一二一四六號卷警
    詢筆錄第三一頁）、「我之前都叫子○○為廖先生，因為他
    是庚○○的叔叔，所以我就跟著庚○○叫他為四叔，不知道
    他的全名。」等語，以及證人庚○○於偵查及本院審理中陳
    稱：「（問：你明知你叔叔叫子○○，為何說你叔叔是壬○○？）我以為子○○後來已改名為壬○○。我介紹都說是我
    叔叔。」（詳見九十四年三月十五日九十二年度調偵字第二
    八○號卷偵訊筆錄第八六頁）、「（提示卷附八十六年三月
    十一日之承諾書予證人，問：當時打的是否是這個承諾書？
    上面的字誰寫的？）對，當時打的就是這張承諾書，上面的
    字是我叔叔子○○寫的，簽名也是當場簽的。（問：當時你
    知道你叔叔的名字嗎？）不知道，因為我們一直以為是子○○。（問：當時你叔叔簽壬○○名字，你有無詢問他為何不
    簽子○○？）當時我叔叔已經跟我說他已經改名字了。在八
    十六年三月十一日承諾書當時，我不知道我叔叔已經改名字
    了。（問：承諾書上壬○○的署押與印文是否也是當天在現
    場簽蓋的？）簽名是，印章我就沒有印象，不過應該也是當
    場蓋的。如果是當天蓋的就是我叔叔拿出來蓋的。」等語，
    可見告訴人及證人庚○○於被告子○○以壬○○名義書立上
    開承諾書及認股書時，一者全然不知被告子○○之真實姓名
    ，認該等文書係壬○○者所簽寫，另者則誤以被告子○○業
    已改名為壬○○，而均有誤認壬○○即為被告子○○之情，
    堪屬無疑。
２、被告子○○雖辯稱：伊對外均以「壬○○」名義自稱，並未
    偽造文書云云。然查，被告子○○並未向戶政機關申請更名
    為「壬○○」等情，既有被告子○○之國民身分證申請書及
    本院當庭影印之被告子○○國民身分證（附於本院案卷一第
    二五五頁及卷二第五五頁）在卷可稽，且為被告子○○所自
    承，足認被告從未更名為壬○○。而查，被告子○○之真實
    姓名既始終均係子○○，縱其自行對外號稱「壬○○」，惟
    在法律上，「壬○○」仍非代表被告子○○本人之符號，尚
    無法表徵被告子○○之真實身分，而使告訴人無從確認之被
    告子○○之真實年籍，是以，被告子○○在上開承諾書、認
    股書及如附表三所示支票上所為背書，顯均係出於偽造無訛
    。基上，益徵被告子○○乃為詐騙告訴人，而與其子即被告
    辛○○共同基於意圖為自己不法之所有及行使偽造私文書之
    犯意聯絡，利用告訴人與庚○○熟識，而疏於查證其真實身
    分之機會，由被告子○○在上開承諾書及認股書上偽簽「壬○○」之署押及印文，交與告訴人佯裝給予承諾或保證，致
    使告訴人陷於錯誤而交付上開款項以為投資，自足以生損害
    於告訴人及「壬○○」本人甚明。
（四）冒名己○○申請上開帳戶並提示如附表二所示支票部分：
１、經查，告訴人己○○於警詢中陳稱：「第四次因我沒有錢，
    壬○○來我店裡說沒關係，他可以處理客票，所以我把收來
    客票六張，票號分別ＢＵ0000000至ＢＵ00000
    00、面額均為十五萬元之支票六紙交予壬○○。」（詳見
    九十二年四月二十四日九十二年度偵字第一二一四六號卷警
    詢筆錄第三一頁）等語，復於本院審理時證稱：「這六張王
    仁杰給我的支票好像有經過變造過，都是禁止背書轉讓指定
    我為受款人，支票後面的領款人的簽名、印章、帳號都不是
    我的。那時我有跟子○○提我已經沒有錢，只剩下朋友還我
    錢的支票，且日期都還沒有到，又禁止背書轉讓，給你也沒
    有用，但子○○說票先給他，他可以拿去跟朋友說他後續還
    有這些資金，我請他票到期要還我，結果票到期他也沒有還
    我。在八十六至八十八年間我的護照在被告子○○那邊，最
    早是八十六年十月份在臺北的飯店拿現金二百五十五萬元給
    子○○時曾把護照拿給他，印章沒有交給他過。我沒有在聯
    邦銀行大直分行開戶過。（提示聯邦銀行開戶資料予告訴人
    ，問：其上之印章是否是你的？簽名是否你簽的？）我沒這
    個印章，其上之簽名也不是我簽的。」等語，且與證人庚○○於本院審理時證稱：「（問：己○○交給子○○的六張支
    票，在交付過程中，你是否有看過何人在支票背面蓋章或簽
    名？）沒有，據我知道這六張支票發票人是王仁杰，這六張
    支票應該是王仁杰與己○○共同投資生意失敗後，王仁杰交
    給己○○的。（問：當時支票都有指定受款人，你是否知道
    ？）我知道，因為那上面有寫受款人是己○○。另除告訴人
    提出之支票面額為十五萬元外，其餘之支票面額更正為十萬
    元。」等情相符，復有遠東國際商業銀行九十四年七十一日
    函附如附表二所示之支票影本六紙（附於本院案卷一第一四
    五至一五一頁）及己○○名義於聯邦商業銀行大直分行之開
    戶申請書正本、存款印鑑卡影本及自八十七年七月三十一日
    至九十四年八月十五日之帳戶交易明細在卷足佐（附於本院
    案卷一第二五六至第二六四頁），可見告訴人指陳伊所收取
    如附表二所示之支票，亦已於上開時、地交與被告子○○以
    為投資，伊未曾開設上開聯邦銀行帳戶並將該等支票提示兌
    現，該等支票確均載明受款人為己○○，並禁止背書轉讓，
    其後則係遭人偽造伊名義在聯邦銀行開戶後，再冒名提示兌
    現等語，洵屬有據。
２、次者，依被告子○○於偵訊中供陳：「八十七年八月間有拿
    告訴人所給的六張客票去借錢。因為是我個人之周轉需要錢
    ，屬於個人借貸，與投資無關。我將票送到銀行兌現，沒有
    背書轉讓的問題，提示人是我本人。」等語（詳見九十二年
    七月一日九十二年度偵字第一二一四六號卷偵訊筆錄第六二
    頁），可徵告訴人交與被告如附表二所示之支票，事後乃由
    被告子○○親自提示兌現，允無疑義。基上，可見上開偽造
    告訴人名義在聯邦銀行開戶後，再冒名提示兌現如附表二所
    示支票者，確係被告子○○，而被告子○○確有於不詳時、
    地，偽刻告訴人己○○之印章一枚後，冒名己○○之名義開
    設上開聯邦銀行之帳戶以行使偽造開戶申請書等私文書，並
    於如附表二所示告訴人交付之客票背面上偽造「己○○」署
    押及印文，繼而持該偽造背書之私文書提示兌現以為行使，
    容無可疑。至於，被告子○○事後於本院審理中始改稱：「
    （問：八十七年八月間你交給子○○的六張王仁杰簽發的客
    票，最後到底有無被提示？）這我不清楚。我有拿到己○○
    給你的六張發票人王仁杰之客票，但這六張票我已經轉出去
    了。」云云，則顯屬矯飾卸責之詞，不足憑取。
（五）冒名賴春發申請上海帳戶，且簽發及行使如附表三所示支
      票部分：
１、首查，案外人賴春發業於八十五年二月二十一日死亡，其死
    亡前確曾於八十四年五月十二日因國民身分證遺失而申請補
    領國民身分證，又申請補領前之設籍在臺北市○○鎮○○里
    ○鄰○○街一二五巷五號三樓，其父為賴得村，其母為賴鄧
    喜妹，尚無配偶，身分證號碼為Ｚ000000000號等
    情，此有臺北縣樹林戶政事務所函附補領國民身分證申請書
    及戶籍謄本在卷（附於本院案卷一第二四七頁至二五０頁）
    ，而核與上開賴春發帳戶申請時，申請人於八十六年十二月
    二十九日提出於上海銀行之「賴春發」國民身分證上（附於
    本院案卷二第十頁）所載事項均完全相符，是以，上開以賴
    春發名義向上海銀行申請之支票存款帳戶，乃係賴春發本人
    之國民身分證遺失後，遭人以換貼照片之方式予以變造後，
    持向上海銀行提出開戶申請者，堪先認定。次以，申請上開
    上海銀行之賴春發支票帳戶者，事後業已將申請取得如附表
    三所示支票，以賴春發名義予以簽發並交予他人以為行使或
    自行以賴春發名義背書提示以為行使等情，亦有上海銀行九
    十四年十一月八日函附經提示交換如附表三所示支票正、反
    面影本、交易明細表及支票存款往來申請暨約定書在卷足佐
    （附於本院案卷二第七三至二０二頁），足見該名向上海銀
    行提出申設上開支票帳戶者，乃係持變造之賴春發國民身分
    證，並先行在不詳時、地偽刻賴春發之印章一枚，且在上海
    銀行之支票存款往來申請書暨約定書上偽造賴春發之署押及
    印文各一枚後，持向上海銀行申請設立以為行使，並因此取
    得如附表三所示之支票，再先後於不詳時、地偽造賴春發名
    義而簽發並交付予他人或自行冒名背書提示以為行使，而如
    附表三所示支票其中背面上有蓋用賴春發之印文或署押部分
    ，均非賴春發本人所為，而屬偽造賴春發名義之背書者，甚
    為明確。
２、次者，被告子○○雖辯稱如附表三所示經伊以壬○○名義背
    書之支票，均係一名丑○○之友人所交付，而上開約定書及
    支票上賴春發之字跡既無法鑑定係伊所為，伊自無上開行使
    變造特種文書、行使偽造約定書及支票背書之私文書，以及
    偽造支票之有價證券等犯行云云。經查，本院將被告子○○
    之字跡與上開約定書及支票等物上所示賴春發名義之字跡送
    請鑑定是否相符之結果，雖尚無法鑑定比對，有法務部調查
    局九十五年一月二十五日調科貳字第０九五０００三五五一
    ０號函（附於本院案卷二第二一三頁）及內政部警政署刑事
    警察局九十五年三月二十八日刑鑑字第０九五００一八九九
    ０號函（附於本院案卷二第二一八頁）在卷足參；然而，核
    諸經變造「賴春發」國民身分證一紙上所黏貼之照片（附於
    本院案卷二第十頁）與本院於九十四年十月五日審理期日時
    所影印附卷被告子○○本人之國民身分證上所黏貼之照片（
    附於本院案卷二第四五頁）十分相符，而至銀行開設存款帳
    戶，若無代理人，則均需本人到場，既屬所有銀行作業之正
    常程序，自已堪認本件乃係被告子○○親自到場填具上開約
    定書而申設上開賴春發之甲存帳戶無訛。況查，該約定書之
    立約定書人欄內所載賴春發之住處既為臺北市○○路○段四
    六０巷三弄十三號（詳見本院案卷第九頁之申請書暨約定書
    ），而核與告訴人己○○、證人庚○○於八十六年該期間，
    至被告子○○住處之地址全然相符，此亦為被告子○○所不
    爭執，可徵上開約定書之填載及該賴春發帳戶申設後取得及
    行使如附表三所示支票之行為，應均係被告子○○所為。
３、況查，告訴人己○○於警詢中陳稱：「第五次壬○○到我店
    裡稱：這是最後一個關節要打通，我稱沒有錢了，壬○○就
    開上海銀行之賴春發、票號ＣＤＡ六二八四三、面額三十八
    萬元及另一張二十二萬元之支票，要去周轉，我持該二張支
    票向朋友再籌得五十萬元（其中十萬元是利息）匯入賴春發
    帳戶上開上海銀行帳戶，後壬○○告訴我支票會跳票，要想
    辦法不要跳票，否則前面所投資的錢會拿不回來，所以我自
    己再籌錢匯入二十二萬元讓其中一張二十二萬支票兌現，這
    次共被騙七十二萬元，壬○○等人就避不見面。」（詳見九
    十二年四月二十四日九十二年度偵字第一二一四六號卷警詢
    筆錄第三一頁以下）等語；又於偵查中陳稱：「因我一直向
    被告催討，被告依舊稱需要資金打通關節，才能拿錢回收，
    因此我又於七月三十一日在第七商業銀行提現金二百六十萬
    元交給被告。之後子○○有以同樣理由在八十六年十月等時
    向我借款三筆。後兩筆都由庚○○轉交，他可以作證，這同
    樣是給他打通關節的錢，但禁止背書轉讓。」（詳見九十二
    年七月一日九十二年度偵字第一二一四六號卷偵訊筆錄第六
    三頁以下）等語，並提出告訴狀載稱：「被告子○○係當場
    蓋用賴春發之印章，簽立賴春發為發票人之兩張面額各為三
    十八萬元及二十二萬元之支票交告訴人收執（其中八萬元及
    二萬元各為利息）。惟該二張支票將屆到期日時，被告子○○向告訴人稱該二張支票會跳票，絕不可提示，否則資金無
    法回收云云，告訴人為不使該二張支票跳票，乃將三十八萬
    元之支票抽回，但因告訴人提供上開五十萬元中之二十萬元
    ，係告訴人向友人戊○○所借，故告訴人已將被告子○○簽
    發之上開二十二萬元交付戊○○收執，為清償戊○○借款，
    只好自行匯入二十二萬元至賴春發帳戶，讓戊○○兌領。被
    告子○○以賴春發名義而蓋用賴春發印章簽發支票，告訴人
    曾向其質疑，被告子○○則推稱：伊為情治人員，有許多種
    身份等語。」等情，且於本院審理時證稱：「（提示發查卷
    內發票人為賴春發之支票予證人，問：請確認該張支票上面
    的文字包括發票日及金額等，何人寫的？）都是子○○寫的
    。印章是子○○蓋的。（問：你知道子○○並不是賴春發，
    你在他用賴春發名義簽發支票時有無提出質疑？）有，我有
    說怎麼會是賴春發這個名字，子○○說他是情治人員，所以
    他有很多種身分，意思是賴春發是他使用的其中一種身分。
    （問：子○○跟你說他是情治人員，你相信嗎？）因為我第
    一次去他家的時候，他家的車子有掛紅色類似警察或情治單
    位的牌子，子○○說那個車子是公務車，所以我也認為他是
    情治人員。」等語，均與證人即別克喬治咖啡館之職員戊○○於警詢中陳稱：「八十八年九月，己○○持賴春發支票面
    額二十二萬元向我周轉二十萬元（利息二萬元），該支票有
    兌現。」（詳見九十二年四月二十四日九十二年度偵字第一
    二一四六號卷警詢筆錄第三三頁）等語，以及證人庚○○於
    本院審理時證稱：「八十八年九月份時，在別克喬治咖啡店
    我有看到子○○開賴春發名義之支票給己○○。（問：你看
    到的支票是開好的或是當場簽發的？）支票總共有兩張，我
    看到子○○填金額，後來子○○有在支票上面蓋章。（問：
    當時你或己○○有問子○○說為何簽發賴春發的名義之支票
    嗎？）己○○有問。子○○說這個帳戶也是他在使用。子○○那天也有講他是情治人員身分比較特殊。當日是過了中午
    ，在別克喬治吧檯後面的位置說的。」等語均相符，可見告
    訴人指陳因被告子○○曾持發票人賴春發、面額二十二萬元
    之支票一紙要伊周轉，伊即持該支票向友人籌得二十二萬元
    款項，且該紙支票及如附表三編號一所示支票確係被告子○○於上開時、地，佯以係情治人員身分而當場簽發交與伊以
    為行使者，洵屬有據，堪予採信，而益徵上開冒名賴春發申
    請上海帳戶以取得支票，繼而簽發及行使如附表三所示支票
    者，確係被告子○○，當無疑慮。綜上情，足認被告子○○
    、癸○○上開所辯，均屬卸責之詞，顯然無據。本案事證明
    確，被告子○○及癸○○上開犯行，均堪予認定。
二、按刑法上所謂文書係指能證明一定法律關係之文書，而署押
    係指在文書或物體上署名或簽押用以證明一定之意思表示或
    一定事實之謂，在社會上具相當之信用性，自以其名義人或
    經合法授權之人始得為之，刑法特立規範處罰偽造文書及署
    押之行為，其目的無非亦在確保文書及署押之真實性、信用
    性，故縱所偽造文書或署押之名義人事實上並無其人，亦無
    解於偽造文書或偽造署押犯罪之成立。又按行使偽造有價證
    券，除直接用以取得票面金額之對價，不另論以詐欺罪外，
    凡以該證券間接作為借款之擔保或持以為借款之新債清償之
    用者，該原詐借款項即為行使有價證券以外之另一行為，應
    以牽連觸犯行使偽造有價證券及詐欺兩罪論擬，最高法院八
    十八年度臺上字第二五二六號刑事裁判意旨可資參照（參照
    最高法院刑事裁判書彙編第三六期第二七六頁至第二八二頁
    ）。被告子○○偽造壬○○之署押及印文在承諾書、認股書
    及如附表三所示支票背面後，復持交告訴人或上海銀行以行
    使，自足以生損害於告訴人、壬○○及上海銀行對於客戶管
    理之正確性。又被告偽造己○○名義向聯邦銀行冒名申設上
    開帳戶，繼而偽造己○○之署押及印文在如附表二所示支票
    背面上，並持向如附表二所示之各提示行以兌現該等支票，
    自足以生損害於告訴人己○○及聯邦銀行等各該提示行對於
    其客戶管理之正確性。又被告偽造賴春發名義向上海銀行冒
    名申設上開帳戶，繼而偽造賴春發之署押及印文在如附表三
    所示支票及其背面上，並分別持交告訴人及如附表三所示之
    提示人以為行使或兌現該等支票，自足以生損害於告訴人、
    賴春發、如附表三所示被告子○○以外之其他提示人及上海
    銀行對於其客戶管理之正確性。按刑法上所謂常業犯，係指
    反覆以同種類行為為目的之社會活動之職業性犯罪而言，亦
    即恃犯罪所得以維生，至於犯罪時間長短、所得多寡、是否
    恃此為唯一謀生職業，均非所問，查本件被告子○○向告訴
    人詐欺取得之款項至鉅，且先後詐騙多次而具有反覆實施性
    ，足見被告子○○顯係恃此詐欺取財之行為維生無疑。按刑
    法第二條第一項所稱之法律，係指刑罰所依存的整體法律狀
    態，故法律有變更應指足以影響行為的可罰性與法律效果的
    法令因修正或廢止而有所變更而言。所以刑法法律變更概念
    ，應界定在法律規定的改變，足以影響刑罰權判斷者而言，
    刑法總則的變更，自然會影響到個別犯罪的成立，乃至於法
    律效果的結構，自屬法律變更，應為新舊法之比較，而刑法
    修正之後，原屬刑法第三百四十條之常業詐欺罪業已刪除，
    是修正前可依常業犯之實質上一罪論處之規定，顯然較修正
    後應分論處罰之規定有利於被告，而被告子○○犯罪後法律
    已有變更，經比較新舊法結果，以被告子○○行為時之規定
    較有利於被告，新法之規定對於被告子○○並無較為有利之
    情形，是核被告子○○以伊欲進行第一勸業銀行投資案及籌
    設宏安公司等為由，向告訴人詐騙取得二千八百四十二萬元
    款項部分之所為，係犯修正前刑法第三百四十條之常業詐欺
    罪，至原起訴檢察官認被告子○○上揭所為，應依刑法第三
    百三十九條第一項之詐欺取財罪處斷，即有未洽，惟起訴事
    實相同，爰依法變更起訴法條，附此說明。另被告癸○○就
    犯罪事實一（一）之所為，則係犯刑法第三百三十九條第一
    項之詐欺取財罪。被告子○○偽造壬○○之署押及印文在承
    諾書、認股書及如附表三所示支票背面之所為，均係犯刑法
    第二百十六條、第二百十條之行使偽造私文書罪。被告子○○偽造己○○名義開設上開聯邦銀行帳戶並偽造己○○之署
    押及印文在如附表二所示支票背面之所為，均係犯刑法第二
    百十六條、第二百十條之行使偽造私文書罪。又被告子○○
    變造賴春發之國民身分證，並以賴春發名義填寫約定書，持
    向上海銀行帳戶申設上開賴春發帳戶，且偽造賴春發之印文
    在如附表三所示支票及其背面上，並持以擔保或兌現之所為
    ，各係犯刑法第二百十六條、第二百十二條之行使變造特種
    文書罪、同法第二百十六條、第二百十條之行使偽造私文書
    罪、同法第二百零一條第一項之偽造有價證券罪及同法第三
    百四十條之常業詐欺取財罪。被告子○○偽刻壬○○、己○○、賴春發之印章各一枚，並偽造「壬○○」及「己○○」
    及「賴春發」之署押及印文部分，均為偽造私文書或偽造有
    價證券之階段或部分行為，而偽造上開私文書及變造國民身
    分證特種文書之低度行為，又均為行使之高度行為所吸收，
    另行使偽造有價證券之行為，亦為偽造有價證券之高度行為
    所吸收，均不另論罪。被告癸○○就其所犯上開詐欺取財罪
    部分，與被告子○○及辛○○二人（冒名壬○○部分，被告
    癸○○除外），同具有犯意聯絡及行為分擔，均為共同正犯
    。另被告子○○及辛○○就犯罪事實一（二）至（六）之所
    為（冒名己○○及賴春發部分，被告辛○○除外），亦具有
    犯意聯絡及行為分擔，應為共同正犯。查被告子○○、癸○○行為後，刑法第二十八條關於「實施」之文字雖已修正為
    「實行，惟此僅為杜爭議，而確定在「實行」概念下之共同
    參與行為，始成立共同正犯之概念，對於共同正犯之處罰規
    定之規定並無不同，是刑法關於共同正犯之處罰規定於新舊
    法均無不利之情形，依刑法第二條第一項前段之規定，應逕
    行適用被告行為時之法律規定，即應適用修正前刑法第二十
    八條之規定論處，併予指明。至起訴事實雖未敘及被告子○○亦有變造賴春發之國民身分證、偽造己○○名義申設帳戶
    及提示支票、偽造賴春發名義申設帳戶與簽發及兌現或背書
    轉讓支票等犯行，然本院業經告知被告子○○另涉此等部分
    之犯罪事實及罪名，且此等部分與前揭經起訴且經本院認定
    有罪部分之事實，具有牽連犯之裁判上一罪關係，均為起訴
    效力所及，本院自應併予審理。查本件被告子○○行為後，
    刑法第五十六條關於連續犯之規定業已刪除，是被告子○○
    犯罪後法律已有變更，經比較新舊法結果，以被告行為時之
    規定較有利於被告，新法之規定對於被告子○○並無較為有
    利之情形，自應依刑法第二條第一項前段規定，適用修正施
    行前之刑法第五十六條規定，是以，被告子○○所為上開行
    使偽造如附表一所示私文書、行使偽造「己○○」部分文書
    及支票背書之私文書、行使偽造「賴春發」部分文書及支票
    背書與偽造「壬○○」部分支票背書之私文書、偽造有價證
    券之行為，各時間緊接，犯罪構成要件復相同，顯均係基於
    概括犯意為之，均為連續犯，自應各依修正前刑法第五十六
    條之規定以一罪論，並各加重其刑。又查被告子○○行為後
    ，刑法第五十五條關於牽連犯之規定業已刪除，是被告犯罪
    後法律已有變更，經比較新舊法結果，以被告行為時之規定
    較有利於被告，新法之規定對於被告子○○並無較為有利之
    情形，自應依刑法第二條第一項前段規定，適用修正施行前
    之刑法第五十五條規定，是以，被告子○○所為上開各罪間
    ，既具有方法、目的之牽連關係，為牽連犯，自應依修正前
    刑法第五十五條之規定，從一重之連續偽造有價證券罪處斷
    。爰分別審酌被告子○○及癸○○均不思以正當方式賺取所
    須，竟以上開方式向告訴人詐騙，其等詐騙所得不斐，又被
    告子○○復冒名開設告訴人及案外人賴春發之帳戶以供其向
    被害人詐欺取財等之用，手段極為卑劣，又先後偽造開戶申
    請書、支票背書之私文書及支票之有價證券等，且所偽造之
    支票數量達近百紙，又票面金額合計至鉅，必然造成金融秩
    序之嚴重危害，並使支票執票人難以對於前手即被告子○○
    為付款請求或追索，而對社會大眾及金融機構等危害甚深，
    另被告癸○○則僅參與犯罪事實一（一）之部分，因其與被
    告子○○乃為父子關係，方參與上開分工，又其等犯罪之動
    機、目的、方法，以及迄今已近十年仍未曾償還告訴人任何
    款項，而與告訴人達成民事賠償之和解，並猶仍矯飾犯行，
    顯然不知悔過之犯罪後態度等一切情狀，各量處如主文所示
    之刑，以資儆懲。至變造之「賴春發」國民身分證上所黏貼
    之被告子○○之照片一紙，係屬被告子○○所有，且供犯罪
    所用之物，已如上述，而按被告行為後，刑法第三十八條亦
    經修正，其中該條第三項將舊法之「以屬於犯人者為限」修
    改為「以屬於犯罪行為人者為限」，經比較新舊法均無不利
    之情形，是應依刑法第二條第一項前段，應適用被告行為時
    即修正前刑法第三十八條第一項第二款規定宣告沒收。另偽
    造之「壬○○」、「己○○」及「賴春發」之印章各一枚，
    以及如附表一、二所示文書或支票背面上之偽造「壬○○」
    、「己○○」之署押及印文、聯邦銀行存款戶開戶申請暨約
    定書上偽造己○○之署押及印文各二枚、存款印鑑卡上偽造
    己○○之署押一枚及印文二枚、上海銀行支票存款往來申請
    書暨約定書之「立約定書人」欄內偽造「賴春發」之署押及
    印文各一枚，均屬偽造之印章、署押及印文，爰依刑法第二
    百十九條規定，宣告沒收。又偽造如附表三所示之支票，均
    屬偽造之有價證券，應依刑法第二百零五條規定宣告沒收，
    至其上及背面上偽造之賴春發或壬○○之署押或印文，因附
    屬在該等偽造支票之有價證券上，而已併予沒收，自無庸另
    為沒收之宣告，附此說明。
三、至公訴意旨雖另認被告癸○○亦有與被告子○○及辛○○共
    為犯罪事實一（二）至（六）部分之犯行云云，惟因此等部
    分尚屬無證據證明被告癸○○犯罪，已如前述，是就該等部
    分原應為被告癸○○無罪之判決，然公訴人既認該等犯罪事
    實與起訴經論罪部分，具有連續犯之裁判上一罪關係，是不
    另為無罪判決之諭知，附此說明。另臺灣士林地方法院檢察
    署移送併案審理（九十四年度偵字第五二六０號、九十五年
    度偵字第九五九五號）即被告子○○及癸○○共同涉及於九
    十二年六月五日起至同年六月十日，向告訴人丙○○詐欺取
    得二千萬元款項之犯行部分：經查，因上開犯罪事實，核與
    本案犯罪時間，業已相隔長達四年之久，而應無任何連續犯
    之裁判上一罪或常業犯之實質上一罪關係，自當退還由該署
    檢察官另行處理，附此說明。
四、另證人庚○○投資部分：雖證人庚○○於本院審理時另證稱
    ：「我自己也有投資，投資了將近一千萬元，錢都是我匯給
    我叔叔的，也有領現金、包括美金、日幣給他，因為他出國
    不夠錢，我直接幫他換。但我自己投資的部分，我叔叔都沒
    有簽發什麼憑證給我。我只有匯款單據。（問：你投資的部
    分獲利有無取得？）沒有，本金也沒有拿回一毛錢。」等情
    在卷，並提出承諾書一紙、上海商業儲蓄銀行之聯行代收款
    項回條三紙、玉山商業銀行大墩分行匯出匯款賣會水單及外
    匯收支或交易申請書為證（附於本院案卷一第二八九至第二
    九三頁）；惟查，上情此既為被告子○○所否認，且證人庚○○所提上開承諾書不僅未載明立約日期、立契約書人為何
    ，且其內載明投資款為一千萬元部分，復與證人庚○○指陳
    伊投資日本第一勸業銀行部分之款項為現金四百五十萬元等
    情不符，又未如告訴人所提出之承諾書中有經被告子○○簽
    收交付款項之字樣，又所提其他部分之證據，亦無從認定確
    與本件投資案件有關，自不得徒憑證人庚○○個人上開所指
    ，遽認被告子○○亦有以上開方式向證人庚○○詐欺取得如
    附表四所示上開款項，附此說明。
五、末者，被告子○○雖另因於八十八年四月二十九日夥同一名
    自稱「張大衛」之成年男子，在發票人簡國清，發票日八十
    八年五月三十一日，支票號碼ＦＡＺ0000000號，票
    面金額九千萬元之中國農民銀行三重分行支票背面故意偽簽
    「壬○○」署押及錯誤之國民身分證字號「Ｚ000000
    000」號等背書人之資料後，交付予林美蘭作為擔保，而
    向林美蘭詐欺得利；又於八十六年間某日，提供自己之相片
    委由綽號「阿成」之成年男子偽造「廖謀金」之國民身分證
    以供申請護照，並於八十六年六月六日持以向外交部領事事
    務局申領護照；另於八十八年七月間，提供自己之相片，委
    由綽號「阿成」之成年男子偽造「廖謀金」名義之汽車駕駛
    執照一張、亞太時報記者證及服務證各一張，及偽造「黃阿
    龍」名義之亞太時報記者證及服務證各一張備用等情，業經
    臺灣高等法院以九十二年度上訴字第三三六七號判處應執行
    有期徒刑二年在案，此有上開判決書附卷足參（附於本院案
    卷）。又本件被告子○○亦有於八十六年十二月二十九日前
    某日，以黏貼自己照片之方式變造「賴春發」之國民身分證
    ，且持向銀行申設甲存支票以為行使，另在如附表二、三所
    示支票背面上偽造「己○○」、「賴春發」或「壬○○」之
    印文、署押，繼而持該偽造之私文書以為行使等犯行，如上
    所述。而查，被告子○○以不詳方式取得該「賴春發」之國
    民身分證並予變造後，既僅用於申設該支票帳戶，且其變造
    「賴春發」國民身分證之時日與上開偽造「廖謀金」國民身
    分證等特種文書之時日，已至少相距半年以上，顯見被告子
    ○○乃係為開設上開賴春發之甲存帳戶使用，始另時起意為
    上開行使變造特種文書之犯行，而與上開業經臺灣高等法院
    判決在案之犯罪事實，核無任何連續犯等裁判上一罪關係甚
    明。至於，被告子○○在如附表二、三所示支票背面上偽造
    「己○○」及「賴春發」或「壬○○」之印文或署押部分，
    其偽造之時日雖分別與上開偽造「壬○○」署押在該紙發票
    人為簡國清之客票之時日相近；然查，被告子○○偽造如附
    表二所示支票背面之「己○○」署押或印文部分，既係因其
    同時取得受款人為己○○並禁止背書轉讓之支票六紙，方為
    冒名申設帳戶並偽造背書取款之行為，而其偽造如附表三所
    示支票背面之「賴春發」、「壬○○」署押或印文部分，則
    係為長期使用該冒名申設取得「賴春發」支票之有價證券，
    始在自己偽造之有價證券背面上再為偽造背書取款等行為，
    可見上開犯行之行為態樣，乃與該偶為冒名背書以詐欺得利
    之行為，均顯有差異，自亦難遽認與上開業經臺灣高等法院
    判決在案之犯罪事實，有何連續犯等裁判上一罪關係，是本
    院自得就該等部分之犯行予以論罪科刑，附此說明。
據上論斷，應依刑事訴訟法第二百九十九條第一項前段、第三百
條，刑法第二條第一項前段、修正前刑法第二十八條、第二百零
一條第一項、第二百十六條、第二百十條、第二百十二條、修正
前刑法第三百四十條、第三百三十九條第一項、修正前刑法第五
十五條、第二百零五條、第二百十九條、修正前刑法三十八條第
一項第二款，罰金罰鍰提高標準條例第一條前段，判決如主文。
中    華    民    國    95    年    10    月    27    日
              刑事第一庭  審判長法  官  李平勳
                                法  官  林學晴
                                法  官  許惠瑜
以上正本證明與原本無異。
如不服本判決，應於送達後十日內向本院提出上訴狀( 須附繕本
 ) ，上訴於臺灣高等法院臺中分院。
                                書記官  陳佳君
中    華    民    國    95    年    10    月    27    日
附表一：
編號一、承諾書八十六年三月十一日書立，承諾書人欄內「壬○○」之署押及印文各一枚，另收款人欄內「壬○○」之
        印文一枚。
編號二、承諾書八十六年三月十九日書立，承諾書人欄內「壬○○」之署押及印文各一枚，另收款人欄內「壬○○」之
        印文一枚。
編號三、認股書八十六年六月五日書立，代表人欄內「壬○○」
        之署押及印文各一枚，另收款人欄內「壬○○」之印文
        一枚。
附表二：
（付款人為遠東國際商業銀行文心分行、帳號為五五○三、發票
人侯燕芝之支票）
編號一、票號為ＢＵ0000000號、日期為八十七年九月五
        日、面額十五萬元之支票一紙，其背面上偽造「己○○
        」之署押一枚、提示時間為八十七年九月五日，向聯邦
        銀行提示以為行使。
編號二、票號為ＢＵ0000000號、日期為八十七年十月五
        日、面額十萬元之支票一紙，其背面上偽造「己○○」
        之印文一枚、提示時間為八十七年十月八日，向遠東商
        銀臺中文心分行提示以為行使。
編號三、票號為ＢＵ0000000號、日期為八十七年十一月
        五日、面額十萬元之支票一紙，其背面上偽造「己○○
        」之印文一枚、提示時間為八十七年十一月七日，向遠
        東商銀臺中文心分行提示以為行使。
編號四、票號為ＢＵ0000000號、日期為八十七年十二月
        五日、面額十萬元之支票一紙，其背面上偽造「己○○
        」之印文一枚、提示時間及提示行不詳。
編號五、票號為ＢＵ0000000號、日期為八十八年一月五
        日、面額十萬元之支票一紙，其背面上偽造「己○○」
        之印文一枚、提示時間為八十八年一月十一日，向遠東
        商銀臺中文心分行提示以為行使。
編號六、票號為ＢＵ0000000號、日期為八十八年二月五
        日、面額十萬元之支票一紙，其背面上偽造「己○○」
        之印文一枚、提示時間為八十八年三月十二日，向遠東
        商銀臺中文心分行提示以為行使。
附表三：
（付款人上海商業儲蓄銀行承德分行、發票人賴春發、帳號為六
○六－四號）下列支票附於本院案卷二。
編號一、票號ＣＤＡ0000000、發票日為八十八年十月二
        十三日、面額三十八萬元之支票（其上有偽造發票人賴
        春發之印文二枚）（此支票影本附於九十二年度偵字第
        一二一四六號案卷第四十頁）
另一紙交予告訴人之支票：其票號及發票日不詳、面額二十二萬
元，其上蓋有偽造發票人賴春發之印文至少一枚。
┌──┬───────────┬───────────┬────────────┬────────────┐
│編號│票號                  │發票日                │面額（新台幣）、偽造發票│提示人、有偽造背書人「賴│
│    │                      │                      │人賴春發之印文（枚）    │春發」之印文或「壬○○」│
│    │                      │                      │                        │署押（枚）              │
├──┼───────────┼───────────┼────────────┼────────────┤
│1   │ＣＤＡ0000000  │八十七年一月六日      │二萬五千元、二枚        │潯陽企業                │
├──┼───────────┼───────────┼────────────┼────────────┤
│2   │ＣＤＡ0000000  │八十七年一月六日      │二十萬元、二枚          │朱秀香                  │
├──┼───────────┼───────────┼────────────┼────────────┤
│3   │ＣＤＡ0000000  │八十七年一月十三日    │二十萬元、一枚          │賴春發、印文一枚        │
├──┼───────────┼───────────┼────────────┼────────────┤
│4   │ＣＤＡ0000000  │八十七年一月十二日    │五萬元、二枚            │廖丁誼                  │
├──┼───────────┼───────────┼────────────┼────────────┤
│5   │ＣＤＡ0000000  │八十七年一月二十三日  │二十萬元、一枚          │賴春發、印文一枚        │
├──┼───────────┼───────────┼────────────┼────────────┤
│6   │ＣＤＡ0000000  │八十七年二月二日      │十萬元、二枚            │賴春發、印文一枚        │
├──┼───────────┼───────────┼────────────┼────────────┤
│7   │ＣＤＡ0000000  │八十七年二月十二日    │九十七萬元、二枚        │丁○○                  │
├──┼───────────┼───────────┼────────────┼────────────┤
│8   │ＣＤＡ0000000  │八十七年二月十二日    │九十五萬元、二枚        │丁○○                  │
├──┼───────────┼───────────┼────────────┼────────────┤
│9   │ＣＤＡ0000000  │八十七年二月十六日    │四百五十萬元、二枚      │賴春發、印文一枚        │
├──┼───────────┼───────────┼────────────┼────────────┤
│10  │ＣＤＡ0000000  │八十七年二月十六日    │五十萬元、二枚          │陳秋珍                  │
├──┼───────────┼───────────┼────────────┼────────────┤
│11  │ＣＤＡ0000000  │八十七年二月七日      │五十萬元、二枚          │吳武勇                  │
├──┼───────────┼───────────┼────────────┼────────────┤
│12  │ＣＤＡ0000000  │八十七年二月十七日    │五十萬元、二枚          │不詳                    │
├──┼───────────┼───────────┼────────────┼────────────┤
│13  │ＣＤＡ0000000  │八十七年二月二十二日  │八萬七千五百元、二枚    │周順高                  │
├──┼───────────┼───────────┼────────────┼────────────┤
│14  │ＣＤＡ0000000  │八十七年二月二十一日  │三萬二千四百元、二枚    │一上通信有限公司        │
├──┼───────────┼───────────┼────────────┼────────────┤
│15  │ＣＤＡ0000000  │八十七年二月十九日    │二萬五千元、二枚        │甲○○○                │
├──┼───────────┼───────────┼────────────┼────────────┤
│16  │ＣＤＡ0000000  │八十七年三月五日      │十萬元、二枚            │癸○○                  │
├──┼───────────┼───────────┼────────────┼────────────┤
│17  │ＣＤＡ0000000  │八十七年三月五日      │二萬八千元、二枚        │不詳                    │
├──┼───────────┼───────────┼────────────┼────────────┤
│18  │ＣＤＡ0000000  │八十七年三月五日      │二十五萬元、二枚        │九和汽車股份有限公司    │
├──┼───────────┼───────────┼────────────┼────────────┤
│19  │ＣＤＡ0000000  │八十七年三月七日      │一萬二千五百元、二枚    │同發國際房屋仲介有限公司│
├──┼───────────┼───────────┼────────────┼────────────┤
│20  │ＣＤＡ0000000  │八十七年三月十日      │十萬元、二枚            │李慶麟                  │
├──┼───────────┼───────────┼────────────┼────────────┤
│21  │ＣＤＡ0000000  │八十七年三月七日      │十萬元、二枚            │陳秋珍                  │
├──┼───────────┼───────────┼────────────┼────────────┤
│22  │ＣＤＡ0000000  │八十七年三月十三日    │二十萬元、二枚          │賴春發、丁○○、印文一枚│
├──┼───────────┼───────────┼────────────┼────────────┤
│23  │ＣＤＡ0000000  │八十七年三月十三日    │六萬九千元、一枚        │不詳                    │
├──┼───────────┼───────────┼────────────┼────────────┤
│24  │ＣＤＡ0000000  │八十七年三月十七日    │二十萬元、二枚          │賴春發、印文一枚        │
├──┼───────────┼───────────┼────────────┼────────────┤
│25  │ＣＤＡ0000000  │八十七年三月二十六日  │二十萬元、二枚          │賴春發、印文一枚        │
├──┼───────────┼───────────┼────────────┼────────────┤
│26  │ＣＤＡ0000000  │八十七年三月十九日    │二萬五千元、二枚        │甲○○○                │
├──┼───────────┼───────────┼────────────┼────────────┤
│27  │ＣＤＡ0000000  │八十七年三月二十四日  │二十萬元、二枚          │張玉如、潘永安          │
├──┼───────────┼───────────┼────────────┼────────────┤
│28  │ＣＤＡ0000000  │八十七年三月三十一日  │二十萬元、二枚          │賴春發、印文一枚        │
├──┼───────────┼───────────┼────────────┼────────────┤
│29  │ＣＤＡ0000000  │八十七年三月二十一日  │六萬八千元、二枚        │不詳                    │
├──┼───────────┼───────────┼────────────┼────────────┤
│30  │ＣＤＡ0000000  │八十七年四月二日      │十五萬元、二枚          │賴春發、印文一枚        │
├──┼───────────┼───────────┼────────────┼────────────┤
│31  │ＣＤＡ0000000  │八十七年四月二日      │三萬零三百元、二枚      │不詳                    │
├──┼───────────┼───────────┼────────────┼────────────┤
│32  │ＣＤＡ0000000  │八十七年四月十日      │三十萬元、一枚          │賴春發、印文一枚        │
├──┼───────────┼───────────┼────────────┼────────────┤
│33  │ＣＤＡ0000000  │八十七年四月十日      │二萬三千元、二枚        │乙○○                  │
├──┼───────────┼───────────┼────────────┼────────────┤
│34  │ＣＤＡ0000000  │八十七年四月十三日    │五萬三千八百元、二枚    │曹逸先                  │
├──┼───────────┼───────────┼────────────┼────────────┤
│35  │ＣＤＡ0000000  │八十七年四月十一日    │三萬八千元、二枚        │不詳                    │
├──┼───────────┼───────────┼────────────┼────────────┤
│36  │ＣＤＡ0000000  │八十七年四月十五日    │二十萬元、二枚          │陳秋燕                  │
├──┼───────────┼───────────┼────────────┼────────────┤
│37  │ＣＤＡ0000000  │八十七年四月十五日    │三萬三千四百元、二枚    │林光弘                  │
├──┼───────────┼───────────┼────────────┼────────────┤
│38  │ＣＤＡ0000000  │八十七年四月十日      │一萬六千元、二枚        │謝火妹、李寶山、范黃素美│
├──┼───────────┼───────────┼────────────┼────────────┤
│39  │ＣＤＡ0000000  │八十七年四月十七日    │四萬四千元、二枚        │不詳                    │
├──┼───────────┼───────────┼────────────┼────────────┤
│40  │ＣＤＡ0000000  │八十七年四月二十日    │二十五萬元、二枚        │賴春發、印文一枚        │
├──┼───────────┼───────────┼────────────┼────────────┤
│41  │ＣＤＡ0000000  │八十七年四月二十日    │五萬六千八百六十七元、二│賴春發、印文一枚        │
│    │                      │                      │枚                      │                        │
├──┼───────────┼───────────┼────────────┼────────────┤
│42  │ＣＤＡ0000000  │八十七年四月二十日    │二萬五千四百元、二枚    │不詳                    │
├──┼───────────┼───────────┼────────────┼────────────┤
│43  │ＣＤＡ0000000  │八十七年四月二十五日  │二萬元、二枚            │不詳                    │
├──┼───────────┼───────────┼────────────┼────────────┤
│44  │ＣＤＡ0000000  │八十七年四月十六日    │五萬元、二枚            │陳秋珍                  │
├──┼───────────┼───────────┼────────────┼────────────┤
│45  │ＣＤＡ0000000  │八十七年五月八日      │六萬元、二枚            │癸○○                  │
├──┼───────────┼───────────┼────────────┼────────────┤
│46  │ＣＤＡ0000000  │八十七年五月二十日    │二十萬元、二枚          │賴春發、印文一枚        │
├──┼───────────┼───────────┼────────────┼────────────┤
│47  │ＣＤＡ0000000  │八十七年五月二十五日  │五萬元、二枚            │賴春發、印文一枚        │
├──┼───────────┼───────────┼────────────┼────────────┤
│48  │ＣＤＡ0000000  │八十七年六月五日      │五萬二千四百元、二枚    │阿周、乙○○            │
├──┼───────────┼───────────┼────────────┼────────────┤
│49  │ＣＤＡ0000000  │八十七年七月三十一日  │一萬三千元、二枚        │賴春發、印文一枚        │
├──┼───────────┼───────────┼────────────┼────────────┤
│50  │ＣＤＡ0000000  │八十七年八月三十一日  │九千四百六十元、二枚    │林淑津                  │
├──┼───────────┼───────────┼────────────┼────────────┤
│51  │ＣＤＡ0000000  │八十七年九月十日      │八千六百元、二枚        │林淑津                  │
├──┼───────────┼───────────┼────────────┼────────────┤
│52  │ＣＤＡ0000000  │八十七年九月十日      │十二萬元、四枚          │廖侯國                  │
├──┼───────────┼───────────┼────────────┼────────────┤
│53  │ＣＤＡ0000000  │八十七年十一月十日    │一萬四千元、二枚        │林淑津、小文            │
├──┼───────────┼───────────┼────────────┼────────────┤
│54  │ＣＤＡ0000000  │八十七年十一月十日    │十萬元、二枚            │鄒王菊錦、廖侯國        │
├──┼───────────┼───────────┼────────────┼────────────┤
│55  │ＣＤＡ0000000  │八十七年十一月十三日  │五十萬元、二枚          │賴春發、印文一枚        │
├──┼───────────┼───────────┼────────────┼────────────┤
│56  │ＣＤＡ0000000  │八十七年十一月十三日  │八十五萬元、二枚        │賴春發、印文一枚        │
├──┼───────────┼───────────┼────────────┼────────────┤
│57  │ＣＤＡ0000000  │八十七年十一月十五日  │十萬元、二枚            │不詳                    │
├──┼───────────┼───────────┼────────────┼────────────┤
│58  │ＣＤＡ0000000  │八十七年十一月十九日  │五萬元、二枚            │甲○○○                │
├──┼───────────┼───────────┼────────────┼────────────┤
│59  │ＣＤＡ0000000  │八十七年十一月二十三日│二十九萬三千五百元、二枚│丁○○、賴春發、印文一枚│
├──┼───────────┼───────────┼────────────┼────────────┤
│60  │ＣＤＡ0000000  │八十七年十一月十六日  │六千五百元、二枚        │丁○○、賴春發、印文一枚│
├──┼───────────┼───────────┼────────────┼────────────┤
│61  │ＣＤＡ0000000  │八十七年十一月二十五日│一十五萬元、二枚        │賴春發、印文一枚        │
├──┼───────────┼───────────┼────────────┼────────────┤
│62  │ＣＤＡ0000000  │八十七年十二月四日    │一萬零五百元、二枚      │不詳                    │
├──┼───────────┼───────────┼────────────┼────────────┤
│63  │ＣＤＡ0000000  │八十七年十二月十六日  │七萬八千元、二枚        │不詳                    │
├──┼───────────┼───────────┼────────────┼────────────┤
│64  │ＣＤＡ0000000  │八十七年十二月二十六日│一百二十萬元、二枚      │吳武勇                  │
├──┼───────────┼───────────┼────────────┼────────────┤
│65  │ＣＤＡ0000000  │八十七年十二月二十八日│六十萬元、二枚          │不詳                    │
├──┼───────────┼───────────┼────────────┼────────────┤
│66  │ＣＤＡ0000000  │八十八年二月八日      │二十二萬元、一枚        │張秋香                  │
├──┼───────────┼───────────┼────────────┼────────────┤
│67  │ＣＤＡ0000000  │八十八年二月十日      │一百萬元、二枚          │賴春發、印文一枚        │
├──┼───────────┼───────────┼────────────┼────────────┤
│68  │ＣＤＡ0000000  │八十八年二月十六日    │三萬三千元、二枚        │廖秋菊、壬○○（署押一枚│
│    │                      │                      │                        │）                      │
├──┼───────────┼───────────┼────────────┼────────────┤
│69  │ＣＤＡ0000000  │八十八年三月八日      │十萬元、二枚            │不詳                    │
├──┼───────────┼───────────┼────────────┼────────────┤
│70  │ＣＤＡ0000000  │八十八年三月十六日    │三萬三千元、二枚        │廖秋菊、壬○○（署押一枚│
│    │                      │                      │                        │）                      │
├──┼───────────┼───────────┼────────────┼────────────┤
│71  │ＣＤＡ0000000  │八十八年三月二十九日  │四十萬元、二枚          │不詳                    │
├──┼───────────┼───────────┼────────────┼────────────┤
│72  │ＣＤＡ0000000  │八十八年四月三日      │十萬元、二枚            │賴春發、印文一枚        │
├──┼───────────┼───────────┼────────────┼────────────┤
│73  │ＣＤＡ0000000  │八十八年三月二十六日  │二萬五千元、二枚        │不詳                    │
├──┼───────────┼───────────┼────────────┼────────────┤
│74  │ＣＤＡ0000000  │八十八年四月十七日    │十萬元、一枚            │賴春發、印文一枚        │
├──┼───────────┼───────────┼────────────┼────────────┤
│75  │ＣＤＡ0000000  │八十八年四月二十三日  │二萬二千元、一枚        │不詳                    │
├──┼───────────┼───────────┼────────────┼────────────┤
│76  │ＣＤＡ0000000  │八十八年五月七日      │十萬元、二枚            │賴春發、印文一枚        │
├──┼───────────┼───────────┼────────────┼────────────┤
│77  │ＣＤＡ0000000  │八十八年五月七日      │十萬元、二枚            │賴春發、印文一枚        │
├──┼───────────┼───────────┼────────────┼────────────┤
│78  │ＣＤＡ0000000  │八十八年五月十九日    │五萬元、二枚            │賴春發、印文一枚        │
├──┼───────────┼───────────┼────────────┼────────────┤
│79  │ＣＤＡ0000000  │八十八年五月三十一日  │五萬元、二枚            │賴春發、印文一枚        │
├──┼───────────┼───────────┼────────────┼────────────┤
│80  │ＣＤＡ0000000  │八十八年六月七日      │五萬元、二枚            │賴春發、印文一枚        │
├──┼───────────┼───────────┼────────────┼────────────┤
│81  │ＣＤＡ0000000  │八十八年六月九日      │八萬五千元、一枚        │賴春發、印文一枚        │
├──┼───────────┼───────────┼────────────┼────────────┤
│82  │ＣＤＡ0000000  │八十八年八月五日      │三十萬元、二枚          │不詳                    │
├──┼───────────┼───────────┼────────────┼────────────┤
│83  │ＣＤＡ0000000  │八十八年八月十七日    │三十萬元、二枚          │不詳                    │
├──┼───────────┼───────────┼────────────┼────────────┤
│84  │ＣＤＡ0000000  │八十八年九月九日      │二百二十萬元、二枚      │賴春發、印文一枚        │
├──┼───────────┼───────────┼────────────┼────────────┤
│85  │ＣＤＡ0000000  │八十八年九月十三日    │十萬元、二枚            │壬○○（署押一枚）      │
├──┼───────────┼───────────┼────────────┼────────────┤
│86  │ＣＤＡ0000000  │八十八年九月十三日    │二十五萬元、二枚        │壬○○（署押一枚）、楊光│
│    │                      │                      │                        │輝                      │
├──┼───────────┼───────────┼────────────┼────────────┤
│87  │ＣＤＡ0000000  │八十八年九月十七日    │七十四萬五千元、二枚    │賴春發、印文一枚        │
├──┼───────────┼───────────┼────────────┼────────────┤
│88  │ＣＤＡ0000000  │八十八年九月二十六日  │一百零五萬元、二枚      │吳武勇                  │
├──┼───────────┼───────────┼────────────┼────────────┤
│89  │ＣＤＡ0000000  │八十八年十月十二日    │十萬元、二枚            │不詳                    │
├──┼───────────┼───────────┼────────────┼────────────┤
│90  │ＣＤＡ0000000  │八十八年十月二十三日  │二十二萬元、二枚        │周廖秀                  │
├──┼───────────┼───────────┼────────────┼────────────┤
│91  │ＣＤＡ0000000  │八十八年十月二十三日  │一百二十萬元、二枚      │不詳                    │
├──┼───────────┼───────────┼────────────┼────────────┤
│92  │ＣＤＡ0000000  │八十八年十二月十五日  │七萬五千元、一枚        │張秋香                  │
├──┼───────────┼───────────┼────────────┼────────────┤
│93  │ＣＤＡ0000000  │八十九年一月十一日    │二十五萬元、二枚        │壬○○（署押一枚）      │
├──┼───────────┼───────────┼────────────┼────────────┤
│94  │ＣＤＡ0000000  │八十九年一月二十一日  │十萬元、二枚            │壬○○（署押一枚）      │
├──┼───────────┼───────────┼────────────┼────────────┤
│95  │ＣＤＡ0000000  │八十九年一月二十一日  │十萬元、二枚            │壬○○（署押一枚）、楊光│
│    │                      │                      │                        │輝                      │
└──┴───────────┴───────────┴────────────┴────────────┘
附表四：
(一)庚○○於八十六年三月，在臺北市○○路○段四六０巷三弄十
  三號交付現金四百五十萬元給子○○及辛○○（投資第一勸業
  銀行投資案）。
(二)庚○○於八十六年六月，在臺北市○○路○段四六０巷三弄十
  三號交付美金五萬元給子○○。
(三)庚○○於八十六年八月，在臺中市○○路九六０號別克喬治咖
  啡店交付六十萬元、日幣十三萬元、美金二萬元給子○○。
(四)庚○○於八十六年十月六日晚上，在臺北市○○路○段四六０
  巷三弄十三號交付美金二萬元給子○○；八十六年十月八日至
  機場交付美金三萬元給子○○。
(五)庚○○於八十六年十月二十八日，在臺中市○○路九六０號別
  克喬治咖啡店交付五十萬元給子○○。
(六)庚○○於八十六年十月，在臺北星辰飯店交付五十五萬元給子
  ○○（當時有己○○、庚○○、子○○、辛○○在場）。
(七)庚○○於八十六年十一月，在臺中市○○路九六０號別克喬治
  咖啡店交付四十萬元給子○○（當時有己○○、庚○○、子○○在場）。
附錄法條：
刑法第二百零一條第一項
（有價證券之偽造變造與行使罪）
意圖供行使之用，而偽造、變造公債票、公司股票或其他有價證
券者，處3年以上10年以下有期徒刑，得併科3千元以下罰金。
刑法第二百十六條
（行使偽造變造或登載不實之文書罪）
行使第 210 條至第 215 條之文書者，依偽造、變造文書或登載
不實事項或使登載不實事項之規定處斷。
刑法第二百十條
（偽造變造私文書罪）
偽造、變造私文書，足以生損害於公眾或他人者，處5年以下有
期徒刑。
刑法第二百十二條
（偽造變造特種文書罪）
偽造、變造護照、旅券、免許證、特許證及關於品行、能力服務
或其他相類之證書、介紹書，足以生損害於公眾或他人者，處1
年以下有期徒刑、拘役或3百元以下罰金。
刑法第三百三十九條第一項
（普通詐欺罪）
意圖為自己或第三人不法之所有，以詐術使人將本人或第三人之
物交付者，處5年以下有期徒刑、拘役或科或併科1千元以下罰金
。
修正前刑法第三百四十條
（常業詐欺罪）
以犯第三百三十九條之罪為常業者，處一年以上七年以下有期徒
刑，得併科五萬元以下罰金。


司法院資訊處製作；財團法人民間司法改革基金會備份。
